---
title: "Resultados ENLA"
author: ""
date: ""
output: 
  flexdashboard::flex_dashboard:
    orientation: rows
    vertical_layout: fill
    logo: "02 Logos/umc2.jpg"
    theme: bootstrap
runtime: shiny
---

```{r Preámbulo}

rm(list=ls()) #Limpiar interfase

options(scipen = 999) #Sin notación científica

```

```{r Librerías}

library(foreign)
library(haven)
library(openxlsx)
library(readxl)
library(tidyverse)
library(ggplot2)
library(fst)
library(ggpubr)
library(flexdashboard)
library(shiny)
library(DT)
library(sf)

```

```{r Funciones generales}

#Conteo de missing en todas las variables#
#----------------------------------------#

funmiss <- function(x) {sum(is.na(x))/length(x)*100}

#Media pesada# 
#------------#

weighted_mean <- function(x, w, ..., na.rm = FALSE){
  
  if(na.rm){
    
    df_omit <- na.omit(data.frame(x, w))
    
    return(weighted.mean(df_omit$x, df_omit$w, ...))
    
  } 
  
  weighted.mean(x, w, ...)
}

lamoda_pesos <- function(x, weights = NULL) {
  if (is.null(weights)) {
    u <- unique(x)
    tab <- tabulate(match(x, u))
    u[tab == max(tab)]
  } else {
    # Verificar que la longitud de 'x' y 'weights' sea la misma
    if (length(x) != length(weights)) {
      stop("La longitud de 'x' y 'weights' debe ser la misma.")
    }
    
    # Crear una tabla de frecuencia ponderada
    df <- data.frame(x, weights)
    df <- df[order(df$x), ]
    df <- df[!duplicated(df$x), ]
    df$weighted_freq <- ave(df$weights, df$x, FUN = sum)
    
    # Encontrar la moda basada en las frecuencias ponderadas
    moda <- df[df$weighted_freq == max(df$weighted_freq), "x"]
    moda
  }
}

#Redondear#
#---------#

redondear<-function(x,d=0){
  (floor(x*10**d)+as.numeric((x*10**d-floor(x*10**d))>=0.5))/10**d
}

#Cambiar punto por coma decimal#
#------------------------------#

puntocoma2<-function(x,dec=0){
  if(is.numeric(x)){
    if(length(dim(x))==2){
      gsub("\\.",",",apply(redondear(x,dec), 2, sprintf,fmt=paste0("%.",dec,"f")))
    }else{gsub("\\.",",",sprintf(paste0("%.",dec,"f"), redondear(x,dec)))}
  }else{
    if(length(dim(x))==2){
      redondear(apply(gsub(",","\\.",x),2,as.numeric),dec)
    }else{redondear(as.numeric(gsub(",","\\.",x)),dec)}
  }
  
} 

#Colores#
#-------#

cmyk2rgb<- function(c=0, m=0, y=0, k=0){
  r=255*((1-c)*(1-k))
  g=255*((1-m)*(1-k))
  b=255*((1-y)*(1-k))
  
  return(round(c(r,g,b),0))
}

cmyk2hex<-function(c = 0,m = 0,y = 0,k = 0){
  ve<-cmyk2rgb(c,m,y,k)
  rgb(ve[1],ve[2],ve[3],maxColorValue = 255)
}


#Colores UMC

color_pre_in <- '#A5A5A5'
color_inicio <- '#A74D4B'
color_proces <- '#F79646'
color_satisf <- '#9BBB59'

str_wrap_factor <- function(x, ...) {
  levels(x) <- str_wrap(levels(x), ...)
  x
}

```

```{r Bases de datos}

#===============================#
# Bases de datos con resultados #
#===============================#

bd_int <- read.xlsx("01 Bases/bd_integrada.xlsx") %>% 
  filter(!(valor_estrat %in% c("Ayacucho","Cajamarca") & Año %in% c("2008","2009","2010","2011"))) %>% 
  filter(!(valor_estrat %in% c("Huancavelica") & Año %in% c("2008","2009"))) %>% 
  filter(!(valor_estrat %in% c("Puno") & Año %in% c("2008","2010")))

bd_dre_estrat <- read.xlsx("01 Bases/bd_dre_estrat_int.xlsx") %>% 
  filter(!(nom_DRE %in% c("Ayacucho","Cajamarca") & Año %in% c("2008","2009","2010","2011"))) %>% 
  filter(!(nom_DRE %in% c("Huancavelica") & Año %in% c("2008","2009"))) %>% 
  filter(!(nom_DRE %in% c("Puno") & Año %in% c("2008","2010")))

#============#
# operativos #
#============#

opera_nac <- data.frame(
  año = c(2007, 2008, 2009, 2010, 2011, 2012, 2013, 2014, 2015, 2016,
          2018, 2019, 2022, 2023, 2016, 2018, 2019, 2022, 2023,
          2015, 2016, 2018, 2019, 2022, 2023),
  grado = c("2.° grado de primaria", "2.° grado de primaria", "2.° grado de primaria", 
            "2.° grado de primaria", "2.° grado de primaria", "2.° grado de primaria",
            "2.° grado de primaria", "2.° grado de primaria", "2.° grado de primaria",
            "2.° grado de primaria", "2.° grado de primaria", "2.° grado de primaria",
            "2.° grado de primaria", "2.° grado de primaria", "4.° grado de primaria",
            "4.° grado de primaria", "4.° grado de primaria", "4.° grado de primaria",
            "4.° grado de primaria", "2.° grado de secundaria", "2.° grado de secundaria",
            "2.° grado de secundaria", "2.° grado de secundaria", "2.° grado de secundaria",
            "2.° grado de secundaria"),
  operativo = c("Censal", "Censal", "Censal", "Censal", "Censal", "Censal",
                "Censal", "Censal", "Censal", "Censal", "Muestral nacional",
                "Muestral nacional y regional", "Muestral nacional y regional",
                "Muestral nacional", "Censal", "Censal", "Muestral nacional y regional",
                "Muestral nacional y regional", "Muestral nacional y regional",
                "Censal", "Censal", "Censal", "Censal", "Muestral nacional y regional",
                "Muestral nacional y regional")
) %>% 
  mutate(año = as.character(año))

#========#
# UGELES #
#========#

bd_ugel <- read.xlsx("01 Bases/bd_dre_ugel_int.xlsx")

#============#
# Mapas Perú #
#============#

mapa_peru <- read_sf("01 Bases/Shapes_departamentos/DEPARTAMENTOS.shp")
mapa_peru2 <- read_sf("01 Bases/Shapes_provincias/PROVINCIAS.shp")

```

```{r Formato de base de datos nacional por año}

bd_nac_x <- bd_int %>% 
  filter(tip_estrat %in% "Nacional") %>% 
  select(grado,area_eval, Año,valor_tipo,ptot) %>% 
  mutate(valor_tipo = factor(valor_tipo,
                             levels = c("Previo al inicio",
                                        "En inicio",
                                        "En proceso",
                                        "Satisfactorio")))

```

# Nacional {data-icon="fa-home"}

Column 
-------------------------------------

## Selección {.sidebar}

```{r Barra lateral}

fluidRow(
  inputPanel(
    selectInput('x_input', 
                label = 'Selecciona el grado:', 
                choices = unique(bd_nac_x$grado)),
    selectInput('y_input', 
                label = 'Selecciona el año:', 
                choices = NULL),
    selectInput('z_input', 
                label = 'Selecciona el área evaluada:', 
                choices = NULL),
    downloadButton("download_plot", "Descargar gráfico")
)
)

#Relacionando los años evaluados con el grado correspondiente

observeEvent(input$x_input, {
  
  anhos <- switch(input$x_input,
                  "2.° grado de primaria" = unique(bd_nac_x %>% filter(grado == "2.° grado de primaria") %>% pull(Año) %>% sort(decreasing  = T)),
                  "4.° grado de primaria" = unique(bd_nac_x %>% filter(grado == "4.° grado de primaria") %>% pull(Año) %>% sort(decreasing  = T)),
                  "2.° grado de secundaria" = unique(bd_nac_x %>% filter(grado == "2.° grado de secundaria") %>% pull(Año) %>% sort(decreasing  = T))
  )
  
  updateSelectInput(session, "y_input", choices = anhos)
  
})

#Relacionando el área evaluada con los grados evaluados con el grado correspondiente

observeEvent(c(input$x_input, input$y_input), {
  if (input$x_input == "2.° grado de secundaria") {
    areas <- switch(input$y_input,
                    "2015" = c("Matemática", "Lectura"),
                    "2016" = c("Matemática", "Lectura","Ciencias sociales"),
                    "2018" = c("Matemática", "Lectura", "Ciencias sociales", "Ciencia y tecnología"),
                    "2019" = c("Matemática", "Lectura", "Ciencia y tecnología"),
                    "2022" = c("Matemática", "Lectura", "Ciencia y tecnología"),
                    "2023" = c("Matemática", "Lectura", "Ciencias sociales"),
                    c())
  } else  if (input$x_input == "2.° grado de primaria") {
    areas <- switch(input$y_input,
                    "2007" = c("Matemática", "Lectura"),
                    "2008" = c("Matemática", "Lectura"),
                    "2009" = c("Matemática", "Lectura"),
                    "2010" = c("Matemática", "Lectura"),
                    "2011" = c("Matemática", "Lectura"),
                    "2012" = c("Matemática", "Lectura"),
                    "2013" = c("Matemática", "Lectura"),
                    "2014" = c("Matemática", "Lectura"),
                    "2015" = c("Matemática", "Lectura"),
                    "2016" = c("Matemática", "Lectura"),
                    "2018" = c("Matemática", "Lectura"),
                    "2019" = c("Matemática", "Lectura"),
                    "2022" = c("Matemática", "Lectura"),
                    "2023" = c("Matemática", "Lectura"),
                    c())
  } else  if (input$x_input == "4.° grado de primaria") {
    areas <- switch(input$y_input,
                    "2016" = c("Matemática", "Lectura"),
                    "2018" = c("Matemática", "Lectura"),
                    "2019" = c("Matemática", "Lectura"),
                    "2022" = c("Matemática", "Lectura"),
                    "2023" = c("Matemática", "Lectura"),
                    c())
  } else {
    areas <- NULL
  }
  
  updateSelectInput(session, "z_input", choices = areas)
}
)

output$download_plot <- downloadHandler(
    filename = function() {
      paste("grafico_", Sys.Date(), ".png", sep = "")
    },
    content = function(file) {
      # Guardar el gráfico como archivo PNG
      ggsave(file, plot = last_plot(), device = "png", width = 10, height = 6)
    }
  )

```

Row {data-height=9000}
-------------------------------------

### **Resultado nacional** {data-width=600}

```{r Gráfico resultados nacionales}

renderPlot({
  
  t1 <- bd_nac_x %>%
    filter(grado == input$x_input) %>%
    filter(Año == input$y_input) %>%
    filter(area_eval == input$z_input)
  
  num <- length(unique(t1$valor_tipo))
  
  pos <- t1 %>%
    pivot_wider(names_from = valor_tipo, values_from = ptot)
  
  if (num == 4) {
    
    colnames(pos)[4:7] <- c("n_in", "n_pr", "n_pi", "n_sa")
    
    pos1 <- pos %>%
      mutate(pos_sa = case_when(n_sa >= 15 ~ n_sa/2,
                                TRUE ~ n_sa + 10),
             pos_pr = n_pr/2,
             pos_in = n_pr + n_in/2,
             pos_pi = case_when(n_pi >= 15 ~ n_pr + n_in + n_pi/2,
                                TRUE ~ n_pr + n_in + n_pi + 10)) %>%
      mutate(pos_pr = pos_pr*-1,
             pos_in = pos_in*-1,
             pos_pi = pos_pi*-1)
    
    pos2 <- pos1 %>%
      pivot_longer(cols = starts_with("pos_"),
                   names_to = "niv_log",
                   values_to = "posit") %>%
      mutate(valor_tipo = case_when(niv_log == "pos_sa" ~ "Satisfactorio",
                                    niv_log == "pos_pr" ~ "En proceso",
                                    niv_log == "pos_in" ~ "En inicio",
                                    TRUE ~ "Previo al inicio")) %>% 
      select(grado,area_eval,valor_tipo,posit)
    
    niveles <- t1 %>%
      left_join(pos2, by = c("grado","area_eval", "valor_tipo")) %>%
      mutate(m_etiq = puntocoma2(ptot,1),
             ptot = case_when(valor_tipo != "Satisfactorio" ~ ptot*-1,
                              TRUE ~ ptot)) %>%
      mutate(nom_eje = "Nacional",
             valor_tipo = factor(valor_tipo,
                                 levels = c("Previo al inicio",
                                            "En inicio",
                                            "En proceso",
                                            "Satisfactorio")))
    
    ggplot(niveles, aes(x = nom_eje, y = ptot)) +
      geom_col(width = 0.16, 
               aes(fill = valor_tipo)) +
      scale_fill_manual(values = c(color_pre_in,color_inicio, color_proces, color_satisf))  +
      scale_y_continuous(limits = c(-110, 110), n.breaks = 9) +
      theme_bw() +
      theme(panel.border = element_blank(),
            panel.grid = element_blank(),
            legend.position = "bottom",
            legend.title = element_blank(),
            legend.text = element_text(size = 16),
            axis.text.y = element_blank(),
            axis.text.x = element_text(size = 18, 
                                       color = "black"),
            axis.ticks = element_blank(),
            axis.title = element_blank(),
            plot.title = element_text(hjust = 0.5, 
                                      size = 20),
            plot.subtitle = element_text(hjust = 0.5,
                                         size = 18)) +
      geom_segment(aes(x=0.8, xend=1.2, y=0, yend=0), color="#737373", linewidth = 0.5) +
      geom_text(data = niveles, aes(label = m_etiq, y = posit), size = 6.5, color = "black") +
      labs(title = input$x_input,
           subtitle = input$z_input
      )
    
  } else if (num == 3) {
    
    colnames(pos)[4:6] <- c("n_in", "n_pr", "n_sa")
    
    pos1 <- pos %>%
      mutate(pos_sa = case_when(n_sa >= 15 ~ n_sa/2,
                                TRUE ~ n_sa + 10),
             pos_pr = n_pr/2,
             pos_in = case_when(n_in >= 15 ~ n_pr + n_in/2,
                                TRUE ~ n_pr + n_in + 10)) %>%
      mutate(pos_pr = pos_pr * -1,
             pos_in = pos_in * -1)
    
    pos2 <- pos1 %>%
      pivot_longer(cols = starts_with("pos_"),
                   names_to = "niv_log",
                   values_to = "posit") %>%
      mutate(valor_tipo = case_when(
        niv_log == "pos_sa" ~ "Satisfactorio",
        niv_log == "pos_pr" ~ "En proceso",
        TRUE ~ "En inicio"))
    
    niveles <- t1 %>%
      left_join(pos2, by = c("grado","area_eval", "valor_tipo")) %>%
      mutate(m_etiq = puntocoma2(ptot,1),
             ptot = case_when(valor_tipo != "Satisfactorio" ~ ptot*-1,
                              TRUE ~ ptot)) %>%
      mutate(nom_eje = "Nacional",
             valor_tipo = factor(valor_tipo,
                                 levels = c("En inicio",
                                            "En proceso",
                                            "Satisfactorio")))
    
    ggplot(niveles, aes(x = nom_eje,
                              y = ptot)) +
      geom_col(width = 0.16, 
               aes(fill = valor_tipo)) +
      scale_fill_manual(values = c(color_inicio, color_proces, color_satisf))  +
      scale_y_continuous(limits = c(-110, 110), n.breaks = 9) +
      theme_bw() +
      theme(panel.border = element_blank(),
            panel.grid = element_blank(),
            legend.position = "bottom",
            legend.title = element_blank(),
            legend.text = element_text(size = 16),
            axis.text.y = element_blank(),
            axis.text.x = element_text(size = 18, color = "black"),
            axis.ticks = element_blank(),
            axis.title = element_blank(),
            plot.title = element_text(hjust = 0.5, 
                                      size = 20),
            plot.subtitle = element_text(hjust = 0.5,
                                         size = 18)) +
      geom_segment(aes(x=0.8, xend=1.2, y=0, yend=0), color="#737373", linewidth = 0.5) +
      geom_text(data = niveles, aes(label = m_etiq, y = posit), size = 6.5, color = "black") +
      labs(title = input$x_input,
           subtitle = input$z_input
      )
  }

}
)

```

### **Indicaciones generales** 

<div style="font-size: 13px; font-family: 'Verdana', sans-serif;">

**<u>Definiciones de niveles de logro</u>**

$\color{#9BBB59}{\text{Satisfactorio}}$: El estudiante logró los aprendizajes esperados para su ciclo y está preparado para afrontar los retos de aprendizaje del ciclo siguiente.

$\color{#F79646}{\text{En proceso}}$: El estudiante logró parcialmente los aprendizajes esperados para su ciclo. Se encuentra en camino de lograrlos, pero todavía tiene dificultades.

$\color{#A74D4B}{\text{En inicio}}$: El estudiante logró aprendizajes muy elementales respecto de lo que se espera para su ciclo.

$\color{#A5A5A5}{\text{Previo al inicio}}$: El estudiante no logró los aprendizajes necesarios para estar en el nivel En inicio.

**<u>Descarga de los datos</u>**

- Para descargar los resultados de la tabla de abajo, hacer click en el botón que dice **"Descargar tabla en excel"**.
- Para descargar el gráfico de resultados, hacer click en el botón del lado izquierdo que dice **"Descargar gráfico"**.

**<u>Observaciones</u>**

- Las regiones de Ayacucho, Cajamarca, Huancavelica y Puno no presentan resultados en algunos años debido a que no alcanzaron la cobertura de estudiantes requerida para obtener resultados confiables (80,0%). Específicamente, Ayacucho y Cajamarca no tienen datos disponibles para los años 2008, 2009, 2010 y 2011; Huancavelica no cuenta con resultados para 2008 y 2009; mientras que Puno carece de datos para 2008 y 2010.

</div>

Row 
-------------------------------------

## **Resultados por region** {data-height=9000} 

```{r Tabla resultados}

renderDT({

  t2 <- bd_int %>%
    filter(grado == input$x_input) %>%
    filter(Año == input$y_input) %>%
    filter(area_eval == input$z_input) %>%
    filter(tip_estrat %in% c("DRE", "Nacional")) %>%
    rename(año = Año) %>%
    left_join(opera_nac, by = c("grado", "año")) %>%
    filter(
      case_when(operativo == "Muestral nacional" ~ tip_estrat != "DRE",
                TRUE ~ TRUE )
    )

  num2 <- length(unique(t2$valor_tipo))

  if (num2 == 3) {
    
    t2 %>%
      dplyr::select(año,grado,area_eval,operativo,valor_estrat,valor_tipo,ptot) %>%
      mutate(ptot = paste0(puntocoma2(ptot,1),"%") ) %>% 
      pivot_wider(names_from = valor_tipo,
                  values_from = ptot) %>%
      dplyr::select(Año = año, Operativo = operativo, 
                    `Grado evaluado` = grado, 
                    `Área evaluada` = area_eval,
                    `Estrato` = valor_estrat,
                    `En inicio (%)` = `En inicio`,
                    `En proceso (%)` = `En proceso`,
                    `Satisfactorio (%)` = Satisfactorio) %>%
      datatable(extensions = c('Buttons'),
                options = list(dom = 'Bfrtip',
                               buttons = list(
                                 list(
                                   extend = 'excel',
                                   text = 'Descargar tabla en excel'  # Texto personalizado del botón
                                 )
                               ),
                               paging = FALSE,
                               fixedColumns = TRUE,
                               fixedHeader = TRUE
                )
      )

  } else if (num2 == 4) {
    
    t2 %>%
      dplyr::select(año,grado,area_eval,operativo,valor_estrat,valor_tipo,ptot) %>%
      mutate(ptot = paste0(puntocoma2(ptot,1),"%") ) %>% 
      pivot_wider(names_from = valor_tipo,
                  values_from = ptot) %>%
      dplyr::select(Año = año, Evaluación = operativo, 
                    `Grado evaluado` = grado, 
                    `Área evaluada` = area_eval,
                    `Estrato` = valor_estrat,
                    `Previo al inicio (%)` = `Previo al inicio`,
                    `En inicio (%)` = `En inicio`,
                    `En proceso (%)` = `En proceso`,
                    `Satisfactorio (%)` = Satisfactorio) %>%
      datatable(extensions = c('Buttons'),
                options = list(dom = 'Bfrtip',
                               buttons = list(
                                 list(
                                   extend = 'excel',
                                   text = 'Descargar tabla en excel'  # Texto personalizado del botón
                                 )
                               ),
                               paging = FALSE,
                               fixedColumns = TRUE,
                               fixedHeader = TRUE
                )
      )
  }
  
})


```

# Estratos {data-icon="fa-chart-pie"}

```{r Formato de base de datos según estrato por año}

bd_estrat_x <- bd_int %>% 
  filter(!tip_estrat %in% c("Nacional","DRE")) %>% 
  select(grado,area_eval, Año,tip_estrat,valor_estrat,valor_tipo,ptot) %>% 
  mutate(valor_tipo = factor(valor_tipo,
                             levels = c("Previo al inicio",
                                        "En inicio",
                                        "En proceso",
                                        "Satisfactorio"))) %>% 
  mutate(valor_estrat = case_when(valor_estrat %in% "Estatal" ~ "Público",
                                  valor_estrat %in% "No estatal" ~ "Privado",
                                  TRUE ~ valor_estrat))

```

Column 
-------------------------------------

## Selección {.sidebar}

```{r Barra lateral estratos}

fluidRow(
  inputPanel(
    selectInput('x1_input', 
                label = 'Selecciona el grado:', 
                choices = unique(bd_estrat_x$grado)),
    selectInput('y1_input', 
                label = 'Selecciona el año:', 
                choices = NULL),
    selectInput('z1_input', 
                label = 'Selecciona el área evaluada:', 
                choices = NULL),
    selectInput('w1_input',
                label = 'Selecciona el estrato:',
                choices = NULL),
    downloadButton("download_plot_strat", "Descargar gráfico")
  )
)

#Relacionando los años evaluados con el grado correspondiente

observeEvent(input$x1_input, {
  
  anhos_1 <- switch(input$x1_input,
                    "2.° grado de primaria" = unique(bd_estrat_x %>% filter(grado == "2.° grado de primaria") %>% pull(Año) %>% sort(decreasing  = T)),
                    "4.° grado de primaria" = unique(bd_estrat_x %>% filter(grado == "4.° grado de primaria") %>% pull(Año) %>% sort(decreasing  = T)),
                    "2.° grado de secundaria" = unique(bd_estrat_x %>% filter(grado == "2.° grado de secundaria") %>% pull(Año) %>% sort(decreasing  = T))
  )
  
  updateSelectInput(session, "y1_input", choices = anhos_1)
  
})

#Relacionando el grado evaluado con el estrato seleccionado

observeEvent(input$x1_input, {
  
  estratos_1 <- switch(input$x1_input,
                       "2.° grado de primaria" = unique(bd_estrat_x %>% filter(grado == "2.° grado de primaria") %>% pull(tip_estrat)),
                       "4.° grado de primaria" = unique(bd_estrat_x %>% filter(grado == "4.° grado de primaria") %>% pull(tip_estrat)),
                       "2.° grado de secundaria" = unique(bd_estrat_x %>% filter(grado == "2.° grado de secundaria") %>% pull(tip_estrat))
  )
  
  updateSelectInput(session, "w1_input", choices = estratos_1)
  
})

#Relacionando el área evaluada con los grados evaluados con el grado correspondiente

observeEvent(c(input$x1_input, input$y1_input), {
  
  if (input$x1_input == "2.° grado de secundaria") {
    areas_1 <- switch(input$y1_input,
                      "2015" = c("Matemática", "Lectura"),
                      "2016" = c("Matemática", "Lectura","Ciencias sociales"),
                      "2018" = c("Matemática", "Lectura", "Ciencias sociales", "Ciencia y tecnología"),
                      "2019" = c("Matemática", "Lectura", "Ciencia y tecnología"),
                      "2022" = c("Matemática", "Lectura", "Ciencia y tecnología"),
                      "2023" = c("Matemática", "Lectura", "Ciencias sociales"),
                      c())
  } else  if (input$x1_input == "2.° grado de primaria") {
    areas_1 <- switch(input$y1_input,
                      "2007" = c("Matemática", "Lectura"),
                      "2008" = c("Matemática", "Lectura"),
                      "2009" = c("Matemática", "Lectura"),
                      "2010" = c("Matemática", "Lectura"),
                      "2011" = c("Matemática", "Lectura"),
                      "2012" = c("Matemática", "Lectura"),
                      "2013" = c("Matemática", "Lectura"),
                      "2014" = c("Matemática", "Lectura"),
                      "2015" = c("Matemática", "Lectura"),
                      "2016" = c("Matemática", "Lectura"),
                      "2018" = c("Matemática", "Lectura"),
                      "2019" = c("Matemática", "Lectura"),
                      "2022" = c("Matemática", "Lectura"),
                      "2023" = c("Matemática", "Lectura"),
                      c())
  } else  if (input$x1_input == "4.° grado de primaria") {
    areas_1 <- switch(input$y1_input,
                      "2016" = c("Matemática", "Lectura"),
                      "2018" = c("Matemática", "Lectura"),
                      "2019" = c("Matemática", "Lectura"),
                      "2022" = c("Matemática", "Lectura"),
                      "2023" = c("Matemática", "Lectura"),
                      c())
  } else {
    areas_1 <- NULL
  }
  
  updateSelectInput(session, "z1_input", choices = areas_1)
}
)

output$download_plot_strat <- downloadHandler(
  filename = function() {
    paste("grafico_estrato_", Sys.Date(), ".png", sep = "")
  },
  content = function(file) {
    # Guardar el gráfico como archivo PNG
    ggsave(file, plot = last_plot(), device = "png", width = 8, height = 6)
  }
)

```

Row {data-height=9000}
-------------------------------------

### **Resultado por estratos** {data-width=600}

```{r Gráfico estratos}

renderPlot({
  
  t3 <- bd_estrat_x %>%
    filter(grado == input$x1_input) %>%
    filter(Año == input$y1_input) %>%
    filter(area_eval == input$z1_input) %>% 
    filter(tip_estrat == input$w1_input)
  
  num_estrat <- length(unique(t3$valor_tipo))
  
  pos <- t3 %>%
    pivot_wider(names_from = valor_tipo, values_from = ptot)
  
  if (num_estrat == 4) {
    
    colnames(pos)[6:9] <- c("n_in", "n_pr", "n_pi", "n_sa")
    
    pos1 <- pos %>%
      mutate(pos_sa = case_when(n_sa >= 15 ~ n_sa/2,
                                TRUE ~ n_sa + 10),
             pos_pr = n_pr/2,
             pos_in = n_pr + n_in/2,
             pos_pi = case_when(n_pi >= 15 ~ n_pr + n_in + n_pi/2,
                                TRUE ~ n_pr + n_in + n_pi + 10)) %>%
      mutate(pos_pr = pos_pr*-1,
             pos_in = pos_in*-1,
             pos_pi = pos_pi*-1)
    
    pos2 <- pos1 %>%
      pivot_longer(cols = starts_with("pos_"),
                   names_to = "niv_log",
                   values_to = "posit") %>%
      mutate(valor_tipo = case_when(niv_log == "pos_sa" ~ "Satisfactorio",
                                    niv_log == "pos_pr" ~ "En proceso",
                                    niv_log == "pos_in" ~ "En inicio",
                                    TRUE ~ "Previo al inicio")) %>% 
      select(grado,area_eval,valor_estrat,valor_tipo,posit)
    
    niveles <- t3 %>%
      left_join(pos2, by = c("grado","area_eval", "valor_estrat","valor_tipo")) %>%
      mutate(m_etiq = puntocoma2(ptot,1),
             ptot = case_when(valor_tipo != "Satisfactorio" ~ ptot*-1,
                              TRUE ~ ptot)) %>%
      mutate(valor_tipo = factor(valor_tipo,
                                 levels = c("Previo al inicio",
                                            "En inicio",
                                            "En proceso",
                                            "Satisfactorio")))
    
    ggplot(niveles, aes(x = valor_estrat, 
                        y = ptot)) +
      geom_col(width = 0.25, 
               aes(fill = valor_tipo)) +
      scale_fill_manual(values = c(color_pre_in,color_inicio, color_proces, color_satisf))  +
      scale_y_continuous(limits = c(-110, 110), n.breaks = 9) +
      theme_bw() +
      theme(panel.border = element_blank(),
            panel.grid = element_blank(),
            legend.position = "bottom",
            legend.title = element_blank(),
            legend.text = element_text(size = 16),
            axis.text.y = element_blank(),
            axis.text.x = element_text(size = 18, 
                                       color = "black"),
            axis.ticks = element_blank(),
            axis.title = element_blank(),
            plot.title = element_text(hjust = 0.5, 
                                      size = 20),
            plot.subtitle = element_text(hjust = 0.5, 
                                      size = 18)) +
      geom_segment(aes(x=0.8, xend=2.2, y=0, yend=0), color="#737373", linewidth = 0.5) +
      geom_text(data = niveles, aes(label = m_etiq, y = posit), size = 6.5, color = "black") +
      labs(title = input$x1_input,
           subtitle = input$z1_input
      )
    
  } else if (num_estrat == 3) {
    
    colnames(pos)[6:8] <- c("n_in", "n_pr", "n_sa")
    
    pos1 <- pos %>%
      mutate(pos_sa = case_when(n_sa >= 15 ~ n_sa/2,
                                TRUE ~ n_sa + 10),
             pos_pr = n_pr/2,
             pos_in = case_when(n_in >= 15 ~ n_pr + n_in/2,
                                TRUE ~ n_pr + n_in + 10)) %>%
      mutate(pos_pr = pos_pr * -1,
             pos_in = pos_in * -1)
    
    pos2 <- pos1 %>%
      pivot_longer(cols = starts_with("pos_"),
                   names_to = "niv_log",
                   values_to = "posit") %>%
      mutate(valor_tipo = case_when(
        niv_log == "pos_sa" ~ "Satisfactorio",
        niv_log == "pos_pr" ~ "En proceso",
        TRUE ~ "En inicio")) %>% 
      select(grado,area_eval,valor_estrat,valor_tipo,posit)
    
    niveles <- t3 %>%
      left_join(pos2, by = c("grado","area_eval", "valor_estrat","valor_tipo")) %>%
      mutate(m_etiq = puntocoma2(ptot,1),
             ptot = case_when(valor_tipo != "Satisfactorio" ~ ptot*-1,
                              TRUE ~ ptot)) %>%
      mutate(valor_tipo = factor(valor_tipo,
                                 levels = c("En inicio",
                                            "En proceso",
                                            "Satisfactorio")))
    
    ggplot(niveles, aes(x = valor_estrat,
                              y = ptot)) +
      geom_col(width = 0.25, 
               aes(fill = valor_tipo)) +
      scale_fill_manual(values = c(color_inicio, color_proces, color_satisf))  +
      scale_y_continuous(limits = c(-110, 110), n.breaks = 9) +
      theme_bw() +
      theme(panel.border = element_blank(),
            panel.grid = element_blank(),
            legend.position = "bottom",
            legend.title = element_blank(),
            legend.text = element_text(size = 16),
            axis.text.y = element_blank(),
            axis.text.x = element_text(size = 18, color = "black"),
            axis.ticks = element_blank(),
            axis.title = element_blank(),
            plot.title = element_text(hjust = 0.5, 
                                      size = 20),
            plot.subtitle = element_text(hjust = 0.5, 
                                      size = 18)) +
      geom_segment(aes(x=0.8, xend=2.2, y=0, yend=0), color="#737373", linewidth = 0.5) +
      geom_text(data = niveles, aes(label = m_etiq, y = posit), size = 6.5, color = "black") +
      labs(subtitle = input$x1_input,
           title = input$z1_input 
      )
  }

  }
  # width = 480, height =380
)


```

### **Indicaciones generales** 

<div style="font-size: 13px; font-family: 'Arial', sans-serif;">

**<u>Definiciones de niveles de logro</u>**

$\color{#9BBB59}{\text{Satisfactorio}}$: El estudiante logró los aprendizajes esperados para su ciclo y está preparado para afrontar los retos de aprendizaje del ciclo siguiente.

$\color{#F79646}{\text{En proceso}}$: El estudiante logró parcialmente los aprendizajes esperados para su ciclo. Se encuentra en camino de lograrlos, pero todavía tiene dificultades.

$\color{#A74D4B}{\text{En inicio}}$: El estudiante logró aprendizajes muy elementales respecto de lo que se espera para su ciclo.

$\color{#A5A5A5}{\text{Previo al inicio}}$: El estudiante no logró los aprendizajes necesarios para estar en el nivel En inicio.

</div>

**<u>Descarga de los datos</u>**

- Para descargar los resultados de la tabla de abajo, hacer click en el botón que dice **"Descargar tabla en excel"**.
- Para descargar el gráfico de resultados, hacer click en el botón del lado izquierdo que dice **"Descargar gráfico"**.

**<u>Observaciones</u>**

- Las regiones de Ayacucho, Cajamarca, Huancavelica y Puno no presentan resultados en algunos años debido a que no alcanzaron la cobertura de estudiantes requerida para obtener resultados confiables (80,0%). Específicamente, Ayacucho y Cajamarca no tienen datos disponibles para los años 2008, 2009, 2010 y 2011; Huancavelica no cuenta con resultados para 2008 y 2009; mientras que Puno carece de datos para 2008 y 2010.

Row 
-------------------------------------

## **Resultados por region y estratos** {data-height=9000} 

```{r Tabla resultados por estrato en regiones}

renderDT({

  pre_t4 <- bd_int %>% 
    filter(grado == input$x1_input) %>%
    filter(Año == input$y1_input) %>%
    filter(area_eval == input$z1_input) %>%
    filter(tip_estrat == input$w1_input) %>% 
    rename(tip_subestrat = tip_estrat) %>% 
    mutate(nom_DRE = "Nacional",
           tip_estrat = "Nacional") %>% 
    select(Año,nom_DRE, valor_estrat,valor_tipo,tot,ptot,tipo, tip_estrat, grado, area_eval,tip_subestrat) 
  
  t4 <- bd_dre_estrat %>%
    filter(grado == input$x1_input) %>%
    filter(Año == input$y1_input) %>%
    filter(area_eval == input$z1_input) %>%
    filter(tip_subestrat == input$w1_input) %>% 
    filter(tip_estrat %in% c("DRE", "Nacional")) %>%
    rbind(pre_t4) %>% 
    rename(año = Año) %>%
    left_join(opera_nac, by = c("grado", "año")) %>%
    filter(
      case_when(operativo == "Muestral nacional" ~ tip_estrat != "DRE",
                TRUE ~ TRUE )
    ) %>% 
    mutate(nom_DRE = factor(nom_DRE,
                            levels = c("Nacional",
                                       setdiff(unique(nom_DRE), "Nacional")))) %>% 
    arrange(nom_DRE)
    
  validate(
    need(nrow(t4) > 0, "Para el grado y año seleccionado no se consideró representatividad a nivel de DRE.")
  )

  num3 <- length(unique(t4$valor_tipo))

  if (num3 == 3) {
    
    t4 %>%
      select(año,grado,area_eval,operativo,nom_DRE,
             tip_subestrat,valor_estrat,valor_tipo,ptot) %>%
      mutate(ptot = paste0(puntocoma2(ptot,1),"%") ) %>% 
      pivot_wider(names_from = valor_tipo,
                  values_from = ptot) %>%
      select(Año = año, Operativo = operativo, 
                    `Grado evaluado` = grado, 
                    `Área evaluada` = area_eval,
                    `DRE` = nom_DRE,
                    `Estrato` = tip_subestrat,
                    `Sub-estrato` = valor_estrat,
                    `En inicio (%)` = `En inicio`,
                    `En proceso (%)` = `En proceso`,
                    `Satisfactorio (%)` = Satisfactorio) %>%
      datatable(extensions = c('Buttons'),
                options = list(dom = 'Bfrtip',
                               buttons = list(
                                 list(
                                   extend = 'excel',
                                   text = 'Descargar tabla en excel'  # Texto personalizado del botón
                                 )
                               ),
                               paging = FALSE,
                               fixedColumns = TRUE,
                               fixedHeader = TRUE
                )
      )

  } else if (num3 == 4) {
    
    t4 %>%
      select(año,grado,area_eval,operativo,nom_DRE,
             tip_subestrat,valor_estrat,valor_tipo,ptot) %>%
      mutate(ptot = paste0(puntocoma2(ptot,1),"%") ) %>% 
      pivot_wider(names_from = valor_tipo,
                  values_from = ptot) %>%
      select(Año = año, Operativo = operativo, 
                    `Grado evaluado` = grado, 
                    `Área evaluada` = area_eval,
                    `DRE` = nom_DRE,
                    `Estrato` = tip_subestrat,
                    `Sub-estrato` = valor_estrat,
                    `Previo al inicio (%)` = `Previo al inicio`,
                    `En inicio (%)` = `En inicio`,
                    `En proceso (%)` = `En proceso`,
                    `Satisfactorio (%)` = Satisfactorio) %>%
      datatable(extensions = c('Buttons'),
                options = list(dom = 'Bfrtip',
                               buttons = list(
                                 list(
                                   extend = 'excel',
                                   text = 'Descargar tabla en excel'  # Texto personalizado del botón
                                 )
                               ),
                               paging = FALSE,
                               fixedColumns = TRUE,
                               fixedHeader = TRUE
                )
      )
  }
  
})


```


# Nacional en el tiempo {data-icon="fa-line-chart"}

Column 
-------------------------------------

## Selección {.sidebar}

```{r Barra lateral en el tiempo nacional}

fluidRow(
  inputPanel(
    selectInput('gra_input', 
                label = 'Selecciona grado evaluado:', 
                choices = unique(bd_nac_x$grado)),
    selectInput('are_input', 
                label = 'Selecciona el área evaluada:', 
                choices = NULL),
    selectInput('est_input',
                label = "Selecciona el estrato",
                choices = NULL)
)
)

#Relacionando el área evaluada con el grado seleccionado

observeEvent(input$gra_input, {
  
  areas_eval_nac <- switch(input$gra_input,
                       "2.° grado de primaria" = unique(bd_estrat_x %>% filter(grado == "2.° grado de primaria") %>% pull(area_eval)),
                       "4.° grado de primaria" = unique(bd_estrat_x %>% filter(grado == "4.° grado de primaria") %>% pull(area_eval)),
                       "2.° grado de secundaria" = unique(bd_estrat_x %>% filter(grado == "2.° grado de secundaria") %>% pull(area_eval))
  )
  
  updateSelectInput(session, "are_input", choices = areas_eval_nac)
  
})

#Relacionando el grado evaluado con el estrato seleccionado

observeEvent(input$gra_input, {
  
  estratos_nac <- switch(input$gra_input,
                       "2.° grado de primaria" = unique(bd_estrat_x %>% filter(grado == "2.° grado de primaria") %>% pull(tip_estrat)),
                       "4.° grado de primaria" = unique(bd_estrat_x %>% filter(grado == "4.° grado de primaria") %>% pull(tip_estrat)),
                       "2.° grado de secundaria" = unique(bd_estrat_x %>% filter(grado == "2.° grado de secundaria") %>% pull(tip_estrat))
  )
  
  updateSelectInput(session, "est_input", choices = estratos_nac)
  
})

```

Row {data-height=9000}
-------------------------------------

### **Resultado nacional en el tiempo** {data-width=1500}

```{r Gráfico resultado nacional en el tiempo}

renderPlot({
  
  t6_nac <- bd_nac_x %>%
    filter(grado %in% input$gra_input) %>%
    filter(area_eval %in% input$are_input)
  
  num_nac_tiemp <- length(unique(t6_nac$valor_tipo))
  num_años <- length(unique(t6_nac$Año))
  
  pos0 <- t6_nac %>%
    pivot_wider(names_from = valor_tipo,
                values_from = ptot) 
  
  if (num_nac_tiemp == 4) {
    
    pos <- pos0 %>% 
      rename(n_pi = `Previo al inicio`,
             n_in = `En inicio`,
             n_pr = `En proceso`,
             n_sa = Satisfactorio)
    
    pos1 <- pos %>%
      mutate(pos_sa = case_when(n_sa >= 15 ~ n_sa/2,
                                TRUE ~ n_sa + 10),
             pos_pr = n_pr/2,
             pos_in = n_pr + n_in/2,
             pos_pi = case_when(n_pi >= 15 ~ n_pr + n_in + n_pi/2,
                                TRUE ~ n_pr + n_in + n_pi + 10)) %>%
      mutate(pos_pr = pos_pr*-1,
             pos_in = pos_in*-1,
             pos_pi = pos_pi*-1)
    
    pos2 <- pos1 %>%
      pivot_longer(cols = starts_with("pos_"),
                   names_to = "niv_log",
                   values_to = "posit") %>%
      mutate(valor_tipo = case_when(niv_log == "pos_sa" ~ "Satisfactorio",
                                    niv_log == "pos_pr" ~ "En proceso",
                                    niv_log == "pos_in" ~ "En inicio",
                                    TRUE ~ "Previo al inicio")) %>% 
      select(grado,area_eval,Año,valor_tipo,posit)
    
    niveles <- t6_nac %>%
      left_join(pos2, by = c("grado","area_eval","Año","valor_tipo")) %>%
      mutate(m_etiq = puntocoma2(ptot,1),
             ptot = case_when(valor_tipo != "Satisfactorio" ~ ptot*-1,
                              TRUE ~ ptot)) %>%
      mutate(valor_tipo = factor(valor_tipo,
                                 levels = c("Previo al inicio",
                                            "En inicio",
                                            "En proceso",
                                            "Satisfactorio")))
    
    ggplot(niveles, aes(x = Año,
                        y = ptot))  +
      geom_col(width = 0.50,
               aes(fill = valor_tipo)) +
      scale_fill_manual(values = c(color_pre_in,color_inicio, color_proces, color_satisf))  +
      scale_y_continuous(limits = c(-110, 90), n.breaks = 9) +
      theme_bw() +
      theme(panel.border = element_blank(),
            panel.grid = element_blank(),
            legend.position = "bottom",
            legend.title = element_blank(),
            legend.text = element_text(size = 16),
            axis.text.y = element_blank(),
            axis.text.x = element_text(size = 18, color = "black"),
            axis.ticks = element_blank(),
            axis.title = element_blank(),
            plot.title = element_text(hjust = 0.5, size = 20),
            plot.subtitle = element_text(hjust = 0.5, size = 18),
            plot.caption = element_text(hjust = 0.15, size = 12)) +
      geom_segment(aes(x=0.6,
                       xend=(num_años + 0.4),
                       y=0,
                       yend=0),
                   color="#737373",
                   linewidth = 0.5) +
      geom_text(data = niveles,
                aes(label = m_etiq,
                    y = posit),
                size = 5.0,
                color = "black") +
      labs(title = input$gra_input,
           subtitle = input$are_input
           )
    
  } else if (num_nac_tiemp == 3) {
    
    pos <- pos0 %>% 
      rename(n_in = `En inicio`,
             n_pr = `En proceso`,
             n_sa = Satisfactorio)
    
    pos1 <- pos %>%
      mutate(pos_sa = case_when(n_sa >= 15 ~ n_sa/2,
                                TRUE ~ n_sa + 10),
             pos_pr = n_pr/2,
             pos_in = case_when(n_in >= 15 ~ n_pr + n_in/2,
                                TRUE ~ n_pr + n_in + 10)) %>%
      mutate(pos_pr = pos_pr * -1,
             pos_in = pos_in * -1)
    
    pos2 <- pos1 %>%
      pivot_longer(cols = starts_with("pos_"),
                   names_to = "niv_log",
                   values_to = "posit") %>%
      mutate(valor_tipo = case_when(
        niv_log == "pos_sa" ~ "Satisfactorio",
        niv_log == "pos_pr" ~ "En proceso",
        TRUE ~ "En inicio")) %>% 
      select(grado,area_eval,Año,valor_tipo,posit)
    
    niveles <- t6_nac %>%
      left_join(pos2, by = c("grado","area_eval","Año","valor_tipo")) %>%
      mutate(m_etiq = puntocoma2(ptot,1),
             ptot = case_when(valor_tipo != "Satisfactorio" ~ ptot*-1,
                              TRUE ~ ptot)) %>%
      mutate(valor_tipo = factor(valor_tipo,
                                 levels = c("En inicio",
                                            "En proceso",
                                            "Satisfactorio")))
    
    ggplot(niveles, aes(x = Año,
                        y = ptot))  +
      geom_col(width = 0.50,
               aes(fill = valor_tipo)) +
      scale_fill_manual(values = c(color_inicio, color_proces, color_satisf))  +
      scale_y_continuous(limits = c(-110, 90), n.breaks = 9) +
      theme_bw() +
      theme(panel.border = element_blank(),
            panel.grid = element_blank(),
            legend.position = "bottom",
            legend.title = element_blank(),
            legend.text = element_text(size = 16),
            axis.text.y = element_blank(),
            axis.text.x = element_text(size = 18, color = "black"),
            axis.ticks = element_blank(),
            axis.title = element_blank(),
            plot.title = element_text(hjust = 0.5, size = 20),
            plot.subtitle = element_text(hjust = 0.5, size = 18),
            plot.caption = element_text(hjust = 0.15, size = 12)) +
      geom_segment(aes(x=0.6,
                       xend=(num_años + 0.4),
                       y=0,
                       yend=0),
                   color="#737373",
                   linewidth = 0.5) +
      geom_text(data = niveles,
                aes(label = m_etiq,
                    y = posit),
                size = 5.0,
                color = "black") +
      labs(title = input$gra_input,
           subtitle = input$are_input
           )
  }
  
}
)

```

Row {data-height=10000}
-------------------------------------

### **Resultados nacionales por estrato 1**

```{r Gráfico estrato nacional 1}

renderPlot({
  
  temp1_nac <- bd_estrat_x %>% 
    filter(tip_estrat %in% input$est_input) %>% 
    filter(grado %in% input$gra_input) %>% 
    filter(area_eval %in% input$are_input)
  
  nom_estrat <- unique(temp1_nac$valor_estrat)
  
  t7 <- temp1_nac %>% 
    filter(valor_estrat %in% nom_estrat[[1]]) %>% 
    select(Año,valor_estrat,grado,area_eval,valor_tipo,ptot)
  
  num8 <- length(unique(t7$valor_tipo))
  num_años <- length(unique(t7$Año))
  
  pos0 <- t7 %>%
    pivot_wider(names_from = valor_tipo,
                values_from = ptot) 
  
  if (num8 == 4) {
    
    pos <- pos0 %>% 
      rename(n_pi = `Previo al inicio`,
             n_in = `En inicio`,
             n_pr = `En proceso`,
             n_sa = Satisfactorio)
    
    pos1 <- pos %>%
      mutate(pos_sa = case_when(n_sa >= 15 ~ n_sa/2,
                                TRUE ~ n_sa + 10),
             pos_pr = n_pr/2,
             pos_in = n_pr + n_in/2,
             pos_pi = case_when(n_pi >= 15 ~ n_pr + n_in + n_pi/2,
                                TRUE ~ n_pr + n_in + n_pi + 10)) %>%
      mutate(pos_pr = pos_pr*-1,
             pos_in = pos_in*-1,
             pos_pi = pos_pi*-1)
    
    pos2 <- pos1 %>%
      pivot_longer(cols = starts_with("pos_"),
                   names_to = "niv_log",
                   values_to = "posit") %>%
      mutate(valor_tipo = case_when(niv_log == "pos_sa" ~ "Satisfactorio",
                                    niv_log == "pos_pr" ~ "En proceso",
                                    niv_log == "pos_in" ~ "En inicio",
                                    TRUE ~ "Previo al inicio")) %>% 
      select(grado,area_eval,Año,valor_estrat,valor_tipo,posit)
    
    niveles <- t7 %>%
      left_join(pos2, by = c("grado","area_eval","Año","valor_tipo")) %>%
      mutate(m_etiq = puntocoma2(ptot,1),
             ptot = case_when(valor_tipo != "Satisfactorio" ~ ptot*-1,
                              TRUE ~ ptot)) %>%
      mutate(valor_tipo = factor(valor_tipo,
                                 levels = c("Previo al inicio",
                                            "En inicio",
                                            "En proceso",
                                            "Satisfactorio")))
    
    ggplot(niveles, aes(x = Año,
                        y = ptot))  +
      geom_col(width = 0.50,
               aes(fill = valor_tipo)) +
      scale_fill_manual(values = c(color_pre_in,color_inicio, color_proces, color_satisf))  +
      scale_y_continuous(limits = c(-110, 90), n.breaks = 9) +
      theme_bw() +
      theme(panel.border = element_blank(),
            panel.grid = element_blank(),
            legend.position = "bottom",
            legend.title = element_blank(),
            legend.text = element_text(size = 16),
            axis.text.y = element_blank(),
            axis.text.x = element_text(size = 18, color = "black"),
            axis.ticks = element_blank(),
            axis.title = element_blank(),
            plot.title = element_text(hjust = 0.5, size = 20),
            plot.subtitle = element_text(hjust = 0.5, size = 18),
            plot.caption = element_text(hjust = 0.15, size = 12)) +
      geom_segment(aes(x=0.6,
                       xend=(num_años + 0.4),
                       y=0,
                       yend=0),
                   color="#737373",
                   linewidth = 0.5) +
      geom_text(data = niveles,
                aes(label = m_etiq,
                    y = posit),
                size = 5.0,
                color = "black") +
      labs(title = input$gra_input,
           subtitle = paste0(input$are_input," - ",nom_estrat[[1]])
      )
    
  } else if (num8 == 3) {
    
    pos <- pos0 %>% 
      rename(n_in = `En inicio`,
             n_pr = `En proceso`,
             n_sa = Satisfactorio)
    
    pos1 <- pos %>%
      mutate(pos_sa = case_when(n_sa >= 15 ~ n_sa/2,
                                TRUE ~ n_sa + 10),
             pos_pr = n_pr/2,
             pos_in = case_when(n_in >= 15 ~ n_pr + n_in/2,
                                TRUE ~ n_pr + n_in + 10)) %>%
      mutate(pos_pr = pos_pr * -1,
             pos_in = pos_in * -1)
    
    pos2 <- pos1 %>%
      pivot_longer(cols = starts_with("pos_"),
                   names_to = "niv_log",
                   values_to = "posit") %>%
      mutate(valor_tipo = case_when(
        niv_log == "pos_sa" ~ "Satisfactorio",
        niv_log == "pos_pr" ~ "En proceso",
        TRUE ~ "En inicio")) %>% 
      select(grado,area_eval,Año,valor_estrat,valor_tipo,posit)
    
    niveles <- t7 %>%
      left_join(pos2, by = c("grado","area_eval","Año","valor_tipo")) %>%
      mutate(m_etiq = puntocoma2(ptot,1),
             ptot = case_when(valor_tipo != "Satisfactorio" ~ ptot*-1,
                              TRUE ~ ptot)) %>%
      mutate(valor_tipo = factor(valor_tipo,
                                 levels = c("En inicio",
                                            "En proceso",
                                            "Satisfactorio")))
    
    ggplot(niveles, aes(x = Año,
                        y = ptot))  +
      geom_col(width = 0.50,
               aes(fill = valor_tipo)) +
      scale_fill_manual(values = c(color_inicio, color_proces, color_satisf))  +
      scale_y_continuous(limits = c(-110, 90), n.breaks = 9) +
      theme_bw() +
      theme(panel.border = element_blank(),
            panel.grid = element_blank(),
            legend.position = "bottom",
            legend.title = element_blank(),
            legend.text = element_text(size = 16),
            axis.text.y = element_blank(),
            axis.text.x = element_text(size = 18, color = "black"),
            axis.ticks = element_blank(),
            axis.title = element_blank(),
            plot.title = element_text(hjust = 0.5, size = 20),
            plot.subtitle = element_text(hjust = 0.5, size = 18),
            plot.caption = element_text(hjust = 0.15, size = 12)) +
      geom_segment(aes(x=0.6,
                       xend=(num_años + 0.4),
                       y=0,
                       yend=0),
                   color="#737373",
                   linewidth = 0.5) +
      geom_text(data = niveles,
                aes(label = m_etiq,
                    y = posit),
                size = 5.0,
                color = "black") +
      labs(title = input$gra_input,
           subtitle = paste0(input$are_input," - ",nom_estrat[[1]])
      )
  }
  
}
)

```

### **Resultados nacionales por estrato 2**

```{r Gráfico estrato nacional 2}

renderPlot({
  
  temp1_nac <- bd_estrat_x %>% 
    filter(tip_estrat %in% input$est_input) %>% 
    filter(grado %in% input$gra_input) %>% 
    filter(area_eval %in% input$are_input)
  
  nom_estrat <- unique(temp1_nac$valor_estrat)
  
  t7 <- temp1_nac %>% 
    filter(valor_estrat %in% nom_estrat[[2]]) %>% 
    select(Año,valor_estrat,grado,area_eval,valor_tipo,ptot)
  
  num8 <- length(unique(t7$valor_tipo))
  num_años <- length(unique(t7$Año))
  
  pos0 <- t7 %>%
    pivot_wider(names_from = valor_tipo,
                values_from = ptot) 
  
  if (num8 == 4) {
    
    pos <- pos0 %>% 
      rename(n_pi = `Previo al inicio`,
             n_in = `En inicio`,
             n_pr = `En proceso`,
             n_sa = Satisfactorio)
    
    pos1 <- pos %>%
      mutate(pos_sa = case_when(n_sa >= 15 ~ n_sa/2,
                                TRUE ~ n_sa + 10),
             pos_pr = n_pr/2,
             pos_in = n_pr + n_in/2,
             pos_pi = case_when(n_pi >= 15 ~ n_pr + n_in + n_pi/2,
                                TRUE ~ n_pr + n_in + n_pi + 10)) %>%
      mutate(pos_pr = pos_pr*-1,
             pos_in = pos_in*-1,
             pos_pi = pos_pi*-1)
    
    pos2 <- pos1 %>%
      pivot_longer(cols = starts_with("pos_"),
                   names_to = "niv_log",
                   values_to = "posit") %>%
      mutate(valor_tipo = case_when(niv_log == "pos_sa" ~ "Satisfactorio",
                                    niv_log == "pos_pr" ~ "En proceso",
                                    niv_log == "pos_in" ~ "En inicio",
                                    TRUE ~ "Previo al inicio")) %>% 
      select(grado,area_eval,Año,valor_estrat,valor_tipo,posit)
    
    niveles <- t7 %>%
      left_join(pos2, by = c("grado","area_eval","Año","valor_tipo")) %>%
      mutate(m_etiq = puntocoma2(ptot,1),
             ptot = case_when(valor_tipo != "Satisfactorio" ~ ptot*-1,
                              TRUE ~ ptot)) %>%
      mutate(valor_tipo = factor(valor_tipo,
                                 levels = c("Previo al inicio",
                                            "En inicio",
                                            "En proceso",
                                            "Satisfactorio")))
    
    ggplot(niveles, aes(x = Año,
                        y = ptot))  +
      geom_col(width = 0.50,
               aes(fill = valor_tipo)) +
      scale_fill_manual(values = c(color_pre_in,color_inicio, color_proces, color_satisf))  +
      scale_y_continuous(limits = c(-110, 90), n.breaks = 9) +
      theme_bw() +
      theme(panel.border = element_blank(),
            panel.grid = element_blank(),
            legend.position = "bottom",
            legend.title = element_blank(),
            legend.text = element_text(size = 16),
            axis.text.y = element_blank(),
            axis.text.x = element_text(size = 18, color = "black"),
            axis.ticks = element_blank(),
            axis.title = element_blank(),
            plot.title = element_text(hjust = 0.5, size = 20),
            plot.subtitle = element_text(hjust = 0.5, size = 18),
            plot.caption = element_text(hjust = 0.15, size = 12)) +
      geom_segment(aes(x=0.6,
                       xend=(num_años + 0.4),
                       y=0,
                       yend=0),
                   color="#737373",
                   linewidth = 0.5) +
      geom_text(data = niveles,
                aes(label = m_etiq,
                    y = posit),
                size = 5.0,
                color = "black") +
      labs(title = input$gra_input,
           subtitle = paste0(input$are_input," - ",nom_estrat[[2]])
      )
    
  } else if (num8 == 3) {
    
    pos <- pos0 %>% 
      rename(n_in = `En inicio`,
             n_pr = `En proceso`,
             n_sa = Satisfactorio)
    
    pos1 <- pos %>%
      mutate(pos_sa = case_when(n_sa >= 15 ~ n_sa/2,
                                TRUE ~ n_sa + 10),
             pos_pr = n_pr/2,
             pos_in = case_when(n_in >= 15 ~ n_pr + n_in/2,
                                TRUE ~ n_pr + n_in + 10)) %>%
      mutate(pos_pr = pos_pr * -1,
             pos_in = pos_in * -1)
    
    pos2 <- pos1 %>%
      pivot_longer(cols = starts_with("pos_"),
                   names_to = "niv_log",
                   values_to = "posit") %>%
      mutate(valor_tipo = case_when(
        niv_log == "pos_sa" ~ "Satisfactorio",
        niv_log == "pos_pr" ~ "En proceso",
        TRUE ~ "En inicio")) %>% 
      select(grado,area_eval,Año,valor_estrat,valor_tipo,posit)
    
    niveles <- t7 %>%
      left_join(pos2, by = c("grado","area_eval","Año","valor_tipo")) %>%
      mutate(m_etiq = puntocoma2(ptot,1),
             ptot = case_when(valor_tipo != "Satisfactorio" ~ ptot*-1,
                              TRUE ~ ptot)) %>%
      mutate(valor_tipo = factor(valor_tipo,
                                 levels = c("En inicio",
                                            "En proceso",
                                            "Satisfactorio")))
    
    ggplot(niveles, aes(x = Año,
                        y = ptot))  +
      geom_col(width = 0.50,
               aes(fill = valor_tipo)) +
      scale_fill_manual(values = c(color_inicio, color_proces, color_satisf))  +
      scale_y_continuous(limits = c(-110, 90), n.breaks = 9) +
      theme_bw() +
      theme(panel.border = element_blank(),
            panel.grid = element_blank(),
            legend.position = "bottom",
            legend.title = element_blank(),
            legend.text = element_text(size = 16),
            axis.text.y = element_blank(),
            axis.text.x = element_text(size = 18, color = "black"),
            axis.ticks = element_blank(),
            axis.title = element_blank(),
            plot.title = element_text(hjust = 0.5, size = 20),
            plot.subtitle = element_text(hjust = 0.5, size = 18),
            plot.caption = element_text(hjust = 0.15, size = 12)) +
      geom_segment(aes(x=0.6,
                       xend=(num_años + 0.4),
                       y=0,
                       yend=0),
                   color="#737373",
                   linewidth = 0.5) +
      geom_text(data = niveles,
                aes(label = m_etiq,
                    y = posit),
                size = 5.0,
                color = "black") +
      labs(title = input$gra_input,
           subtitle = paste0(input$are_input," - ",nom_estrat[[2]])
      )
  }
  
}
)

```

#  DRE/UGEL {data-icon="fa-map-marker"}

```{r Formato de base de datos según región por año}

# Base de datos #
#---------------#

bd_region_x <- bd_int %>% 
  filter(tip_estrat %in% c("DRE")) %>% 
  select(grado,area_eval, Año,tip_estrat,valor_estrat,valor_tipo,ptot) %>% 
  mutate(valor_tipo = factor(valor_tipo,
                             levels = c("Previo al inicio",
                                        "En inicio",
                                        "En proceso",
                                        "Satisfactorio"))) %>% 
  left_join(opera_nac %>%  rename(Año = año), by = c("grado", "Año")) %>% 
  filter(operativo %in% c("Censal","Muestral nacional y regional"))

# Mapa editado #
#--------------#

map_dep_lm <- mapa_peru2 %>% 
  mutate(DEPARTAMEN = case_when(DEPARTAMEN %in% "AMAZONAS" ~ "Amazonas",
                                DEPARTAMEN %in% "APURIMAC" ~ "Apurímac",
                                DEPARTAMEN %in% "AREQUIPA" ~ "Arequipa",
                                DEPARTAMEN %in% "AYACUCHO" ~ "Ayacucho",
                                DEPARTAMEN %in% "CALLAO" ~ "Callao",
                                DEPARTAMEN %in% "CUSCO" ~ "Cusco",
                                DEPARTAMEN %in% "CAJAMARCA" ~ "Cajamarca",
                                DEPARTAMEN %in% "HUANCAVELICA" ~ "Huancavelica",
                                DEPARTAMEN %in% "HUANUCO" ~ "Huánuco",
                                DEPARTAMEN %in% "ICA" ~ "Ica",
                                DEPARTAMEN %in% "JUNIN" ~ "Junín",
                                DEPARTAMEN %in% "LA LIBERTAD" ~ "La Libertad",
                                DEPARTAMEN %in% "LAMBAYEQUE" ~ "Lambayeque",
                                DEPARTAMEN %in% "LIMA" ~ "Lima Provincias",
                                DEPARTAMEN %in% "LORETO" ~ "Loreto",
                                DEPARTAMEN %in% "MADRE DE DIOS" ~ "Madre de Dios",
                                DEPARTAMEN %in% "MOQUEGUA" ~ "Moquegua",
                                DEPARTAMEN %in% "PASCO" ~ "Pasco",
                                DEPARTAMEN %in% "PIURA" ~ "Piura",
                                DEPARTAMEN %in% "PUNO" ~ "Puno",
                                DEPARTAMEN %in% "SAN MARTIN" ~ "San Martín",
                                DEPARTAMEN %in% "TACNA" ~ "Tacna",
                                DEPARTAMEN %in% "TUMBES" ~ "Tumbes",
                                DEPARTAMEN %in% "UCAYALI" ~ "Ucayali",
                                DEPARTAMEN %in% "ANCASH" ~ "Áncash",
                                TRUE ~ DEPARTAMEN)) %>% 
  mutate(DEPARTAMEN = case_when(IDPROV %in% "1501" ~ "Lima Metropolitana",
                                TRUE ~ DEPARTAMEN))

provincias <- st_make_valid(map_dep_lm)

map_departamento <- provincias %>%
  group_by(DEPARTAMEN) %>%  # Agrupar por el nombre del departamento (ajusta si es necesario)
  summarise(geometry = st_union(geometry)) %>%
  st_as_sf() %>% 
  mutate(DEPARTAMEN = as.factor(DEPARTAMEN))

```

Column 
-------------------------------------

## Selección {.sidebar}

```{r Barra lateral region}

fluidRow(
  inputPanel(
    selectizeInput('x3_input', 
                   label = 'Selecciona la región:', 
                   choices = unique(bd_region_x$valor_estrat),
                   options = list(
                     placeholder = 'Escribe para filtrar',
                     maxOptions = 30,
                     create = FALSE
                   )),
    selectInput('y3_input', 
                label = 'Selecciona el año:', 
                choices = NULL),
    selectInput('w3_input', 
                label = 'Selecciona el área evaluada:', 
                choices = NULL),
    downloadButton("download_plot_dre", "Descargar gráfico")
  )
)

#Relacionando los años evaluados con el grado correspondiente

observeEvent(input$x3_input, {
  
  anhos_3 <- switch(input$x3_input,
                  "Amazonas" = unique(bd_region_x %>% filter(valor_estrat == "Amazonas") %>% pull(Año) %>% sort(decreasing  = T)),
                  "Apurímac" = unique(bd_region_x %>% filter(valor_estrat == "Apurímac") %>% pull(Año) %>% sort(decreasing  = T)),
                  "Arequipa" = unique(bd_region_x %>% filter(valor_estrat == "Arequipa") %>% pull(Año) %>% sort(decreasing  = T)),
                  "Ayacucho" = unique(bd_region_x %>% filter(valor_estrat == "Ayacucho") %>% pull(Año) %>% sort(decreasing  = T)),
                  "Cajamarca" = unique(bd_region_x %>% filter(valor_estrat == "Cajamarca") %>% pull(Año) %>% sort(decreasing  = T)),
                  "Callao" = unique(bd_region_x %>% filter(valor_estrat == "Callao") %>% pull(Año) %>% sort(decreasing  = T)),
                  "Cusco" = unique(bd_region_x %>% filter(valor_estrat == "Cusco") %>% pull(Año) %>% sort(decreasing  = T)),
                  "Huancavelica" = unique(bd_region_x %>% filter(valor_estrat == "Huancavelica") %>% pull(Año)%>% sort(decreasing  = T)),
                  "Huánuco" = unique(bd_region_x %>% filter(valor_estrat == "Huánuco") %>% pull(Año) %>% sort(decreasing  = T)),
                  "Ica" = unique(bd_region_x %>% filter(valor_estrat == "Ica") %>% pull(Año) %>% sort(decreasing  = T)),
                  "Junín" = unique(bd_region_x %>% filter(valor_estrat == "Junín") %>% pull(Año) %>% sort(decreasing  = T)),
                  "La Libertad" = unique(bd_region_x %>% filter(valor_estrat == "La Libertad") %>% pull(Año) %>% sort(decreasing  = T)),
                  "Lambayeque" = unique(bd_region_x %>% filter(valor_estrat == "Lambayeque") %>% pull(Año) %>% sort(decreasing  = T)),
                  "Lima Metropolitana" = unique(bd_region_x %>% filter(valor_estrat == "Lima Metropolitana") %>% pull(Año) %>% sort(decreasing  = T)),
                  "Lima Provincias" = unique(bd_region_x %>% filter(valor_estrat == "Lima Provincias") %>% pull(Año) %>% sort(decreasing  = T)),
                  "Loreto" = unique(bd_region_x %>% filter(valor_estrat == "Loreto") %>% pull(Año) %>% sort(decreasing  = T)),
                  "Madre de Dios" = unique(bd_region_x %>% filter(valor_estrat == "Madre de Dios") %>% pull(Año) %>% sort(decreasing  = T)),
                  "Moquegua" = unique(bd_region_x %>% filter(valor_estrat == "Moquegua") %>% pull(Año) %>% sort(decreasing  = T)),
                  "Pasco" = unique(bd_region_x %>% filter(valor_estrat == "Pasco") %>% pull(Año) %>% sort(decreasing  = T)),
                  "Piura" = unique(bd_region_x %>% filter(valor_estrat == "Piura") %>% pull(Año) %>% sort(decreasing  = T)),
                  "Puno" = unique(bd_region_x %>% filter(valor_estrat == "Puno") %>% pull(Año) %>% sort(decreasing  = T)),
                  "San Martín" = unique(bd_region_x %>% filter(valor_estrat == "San Martín") %>% pull(Año) %>% sort(decreasing  = T)),
                  "Tacna" = unique(bd_region_x %>% filter(valor_estrat == "Tacna") %>% pull(Año) %>% sort(decreasing  = T)),
                  "Tumbes" = unique(bd_region_x %>% filter(valor_estrat == "Tumbes") %>% pull(Año) %>% sort(decreasing  = T)),
                  "Ucayali" = unique(bd_region_x %>% filter(valor_estrat == "Ucayali") %>% pull(Año) %>% sort(decreasing  = T)),
                  "Áncash" = unique(bd_region_x %>% filter(valor_estrat == "Áncash") %>% pull(Año) %>% sort(decreasing  = T))
  )
  
  updateSelectInput(session, "y3_input", choices = anhos_3)
  
})

observeEvent(input$y3_input, {
  
  areas_3 <- switch(input$y3_input,
                  "2007" = c("Matemática","Lectura"),
                  "2008" = c("Matemática","Lectura"),
                  "2009" = c("Matemática","Lectura"),
                  "2010" = c("Matemática","Lectura"),
                  "2011" = c("Matemática","Lectura"),
                  "2012" = c("Matemática","Lectura"),
                  "2013" = c("Matemática","Lectura"),
                  "2014" = c("Matemática","Lectura"),
                  "2015" = c("Matemática","Lectura"),
                  "2016" = c("Matemática","Lectura","Ciencias sociales"),
                  "2018" = c("Matemática","Lectura","Ciencias sociales","Ciencia y tecnología"),
                  "2019" = c("Matemática","Lectura","Ciencia y tecnología"),
                  "2022" = c("Matemática","Lectura","Ciencia y tecnología"),
                  "2023" = c("Matemática","Lectura","Ciencias sociales")
  )
  
  updateSelectInput(session, "w3_input", choices = areas_3)
  
})

output$download_plot_dre <- downloadHandler(
    filename = function() {
      paste("grafico_DRE_", Sys.Date(), ".png", sep = "")
    },
    content = function(file) {
      # Guardar el gráfico como archivo PNG
      ggsave(file, plot = last_plot(), device = "png", width = 8, height = 6)
    }
  )


```

Row {data-height=9000}
-------------------------------------

### **Mapa de DREs** {data-width=600}

```{r Mapa de regiones pintados}

renderPlot({
  
  map_departamento2 <- map_departamento %>%
    mutate(color_fill = case_when(
      DEPARTAMEN == input$x3_input ~ "#2171b5",
      TRUE ~ "white"
    ))
  
ggplot() +
  geom_sf(data = map_departamento2, aes(fill = color_fill)) + 
  theme_bw() + 
  scale_fill_identity() +
  theme(panel.grid = element_blank(),
        panel.border = element_blank(),
        legend.position = "none",
        axis.title = element_blank(),
        axis.text = element_blank(),
        axis.ticks = element_blank()) 
})

```

### **Resultados DRE** {data-width=600}

```{r Gráfico de resultados a nivel de DRE}

renderPlot({
  
  t5 <- bd_region_x %>% 
    filter(valor_estrat %in% input$x3_input) %>% 
    filter(area_eval %in% input$w3_input) %>% 
    filter(Año %in% input$y3_input)
  
  num5 <- length(unique(t5$valor_tipo))
  
  num_grado <- length(unique(t5$grado))
  
  if (num5 == 4) {
    
    pos <- t5 %>%
      pivot_wider(names_from = valor_tipo, values_from = ptot) %>% 
      rename(n_pi = `Previo al inicio`,n_in = `En inicio`,n_pr = `En proceso`,n_sa = Satisfactorio)
    
    pos1 <- pos %>%
      mutate(pos_sa = case_when(n_sa >= 15 ~ n_sa/2,
                                TRUE ~ n_sa + 10),
             pos_pr = n_pr/2,
             pos_in = n_pr + n_in/2,
             pos_pi = case_when(n_pi >= 10 ~ n_pr + n_in + n_pi/2,
                                TRUE ~ n_pr + n_in + n_pi + 10)) %>%
      mutate(pos_pr = pos_pr*-1,
             pos_in = pos_in*-1,
             pos_pi = pos_pi*-1)
    
    pos2 <- pos1 %>%
      pivot_longer(cols = starts_with("pos_"),
                   names_to = "niv_log",
                   values_to = "posit") %>%
      mutate(valor_tipo = case_when(niv_log == "pos_sa" ~ "Satisfactorio",
                                    niv_log == "pos_pr" ~ "En proceso",
                                    niv_log == "pos_in" ~ "En inicio",
                                    TRUE ~ "Previo al inicio")) %>% 
      select(grado,area_eval,valor_estrat,valor_tipo,posit)
    
    niveles <- t5 %>%
      left_join(pos2, by = c("grado","area_eval","valor_tipo")) %>%
      mutate(m_etiq = puntocoma2(ptot,1),
             ptot = case_when(valor_tipo != "Satisfactorio" ~ ptot*-1,
                              TRUE ~ ptot)) %>%
      mutate(valor_tipo = factor(valor_tipo,
                                 levels = c("Previo al inicio",
                                            "En inicio",
                                            "En proceso",
                                            "Satisfactorio"))) %>% 
      mutate(grado = factor(grado,
                            levels = c("2.° grado de primaria",
                                       "4.° grado de primaria",
                                       "2.° grado de secundaria")))
    
    ggplot(niveles, aes(x = str_wrap_factor(grado, width = 15) , 
                        y = ptot))  +
      geom_col(width = 0.25, 
               aes(fill = valor_tipo)) +
      scale_fill_manual(values = c(color_pre_in,color_inicio, color_proces, color_satisf))  +
      scale_y_continuous(limits = c(-110, 110), n.breaks = 9) +
      theme_bw() +
      theme(panel.border = element_blank(),
            panel.grid = element_blank(),
            legend.position = "bottom",
            legend.title = element_blank(),
            legend.text = element_text(size = 16),
            axis.text.y = element_blank(),
            axis.text.x = element_text(size = 18,
                                       color = "black"),
            axis.ticks = element_blank(),
            axis.title = element_blank(),
            plot.title = element_text(hjust = 0.5, 
                                      size = 20),
            plot.subtitle = element_text(hjust = 0.5, 
                                      size = 18),
            plot.caption = element_text(hjust = 0.15, size = 11)) +
      geom_segment(aes(x=0.8, 
                       xend=(num_grado + 0.2), 
                       y=0, 
                       yend=0), 
                   color="#737373", 
                   linewidth = 0.5) +
      geom_text(data = niveles, 
                aes(label = m_etiq, 
                    y = posit), 
                size = 5.5, 
                color = "black") + 
      labs(x = " \n \n",
           caption = str_wrap("Nota: 2.° grado de primaria no cuenta con nivel Previo al inicio, salvo para el año 2023 en el área de Matemática", width = 85),
           title = case_when(input$w3_input %in% "Lectura" ~ "Resultado en Lectura",
                             input$w3_input %in% "Ciencias sociales" ~ "Resultado en Ciencias sociales",
                             input$w3_input %in% "Ciencia y tecnología" ~ "Resultado en Ciencia y tecnología",
                             TRUE ~ "Resultado en Matemática"))
    
    
  } else if (num5 == 3) {
    
    pos <- t5 %>%
      pivot_wider(names_from = valor_tipo, values_from = ptot) %>% 
      rename(n_in = `En inicio`,n_pr = `En proceso`,n_sa = Satisfactorio)
    
    pos1 <- pos %>%
      mutate(pos_sa = case_when(n_sa >= 15 ~ n_sa/2,
                                TRUE ~ n_sa + 10),
             pos_pr = n_pr/2,
             pos_in = case_when(n_in >= 15 ~ n_pr + n_in/2,
                                TRUE ~ n_pr + n_in + 10)) %>%
      mutate(pos_pr = pos_pr * -1,
             pos_in = pos_in * -1)
    
    pos2 <- pos1 %>%
      pivot_longer(cols = starts_with("pos_"),
                   names_to = "niv_log",
                   values_to = "posit") %>%
      mutate(valor_tipo = case_when(
        niv_log == "pos_sa" ~ "Satisfactorio",
        niv_log == "pos_pr" ~ "En proceso",
        TRUE ~ "En inicio")) %>% 
      select(grado,area_eval,valor_estrat,valor_tipo,posit)
    
    niveles <- t5 %>%
      left_join(pos2, by = c("grado","area_eval","valor_tipo")) %>%
      mutate(m_etiq = puntocoma2(ptot,1),
             ptot = case_when(valor_tipo != "Satisfactorio" ~ ptot*-1,
                              TRUE ~ ptot)) %>%
      mutate(valor_tipo = factor(valor_tipo,
                                 levels = c("En inicio",
                                            "En proceso",
                                            "Satisfactorio"))) %>% 
      mutate(grado = factor(grado,
                            levels = c("2.° grado de primaria",
                                       "4.° grado de primaria",
                                       "2.° grado de secundaria")))
    
    ggplot(niveles, aes(x = str_wrap_factor(grado, width = 15) , 
                        y = ptot))  +
      geom_col(width = 0.25, 
               aes(fill = valor_tipo)) +
      scale_fill_manual(values = c(color_inicio, color_proces, color_satisf))  +
      scale_y_continuous(limits = c(-110, 110), n.breaks = 9) +
      theme_bw() +
      theme(panel.border = element_blank(),
            panel.grid = element_blank(),
            legend.position = "bottom",
            legend.title = element_blank(),
            legend.text = element_text(size = 16),
            axis.text.y = element_blank(),
            axis.text.x = element_text(size = 18, color = "black"),
            axis.ticks = element_blank(),
            axis.title = element_blank(),
            plot.title = element_text(hjust = 0.5, size = 20),
            plot.caption = element_text(hjust = 0.15, size = 12)) +
      geom_segment(aes(x=0.8, 
                       xend=(num_grado + 0.2), 
                       y=0, 
                       yend=0), 
                   color="#737373", 
                   linewidth = 0.5) +
      geom_text(data = niveles, 
                aes(label = m_etiq, 
                    y = posit), 
                size = 5.5, 
                color = "black") + 
      labs(x = " \n \n",
           caption = str_wrap("Nota: 2.° grado de primaria no cuenta con nivel Previo al inicio, salvo para el año 2023 en el área de Matemática", width = 85),
           title = case_when(input$w3_input %in% "Lectura" ~ "Resultado en Lectura",
                             input$w3_input %in% "Ciencias sociales" ~ "Resultado en Ciencias sociales",
                             input$w3_input %in% "Ciencia y tecnología" ~ "Resultado en Ciencia y tecnología",
                             TRUE ~ "Resultado en Matemática"))
  }
}
)

```

### **Indicaciones generales** {data-width=600}

<div style="font-size: 13px; font-family: 'Arial', sans-serif;">

**<u>Definiciones de niveles de logro</u>**

$\color{#9BBB59}{\text{Satisfactorio}}$: El estudiante logró los aprendizajes esperados para su ciclo y está preparado para afrontar los retos de aprendizaje del ciclo siguiente.

$\color{#F79646}{\text{En proceso}}$: El estudiante logró parcialmente los aprendizajes esperados para su ciclo. Se encuentra en camino de lograrlos, pero todavía tiene dificultades.

$\color{#A74D4B}{\text{En inicio}}$: El estudiante logró aprendizajes muy elementales respecto de lo que se espera para su ciclo.

$\color{#A5A5A5}{\text{Previo al inicio}}$: El estudiante no logró los aprendizajes necesarios para estar en el nivel En inicio.

**<u>Descarga de los datos</u>**

- Para descargar los resultados de la tabla de abajo, hacer click en el botón que dice **"Descargar tabla en excel"**.
- Para descargar el gráfico de resultados, hacer click en el botón del lado izquierdo que dice **"Descargar gráfico"**.

**<u>Observaciones</u>**

- Las regiones de Ayacucho, Cajamarca, Huancavelica y Puno no presentan resultados en algunos años debido a que no alcanzaron la cobertura de estudiantes requerida para obtener resultados confiables (80,0%). Específicamente, Ayacucho y Cajamarca no tienen datos disponibles para los años 2008, 2009, 2010 y 2011; Huancavelica no cuenta con resultados para 2008 y 2009; mientras que Puno carece de datos para 2008 y 2010.

</div>

Row 
-------------------------------------

## **Resultados por region y UGEL** {data-height=9000} 

```{r Tabla de resultados por DRE y UGEL todas las evaluaciones}

renderDT({
  
  bd_dre_tabla <- bd_region_x %>% 
  filter(valor_estrat %in% input$x3_input) %>% 
      filter(Año %in% input$y3_input) %>%
  filter(area_eval %in% input$w3_input) %>% 
  mutate(nom_UGEL = "DRE") %>% 
  select(Año,operativo,nom_DRE = valor_estrat, nom_UGEL, grado, area_eval, tip_estrat, valor_tipo, ptot) %>% 
    mutate(ptot = paste0(puntocoma2(ptot,1),"%"))
  
  bd_ugel_tabla <- bd_ugel %>% 
    filter(nom_DRE %in% input$x3_input) %>% 
    filter(Año %in% input$y3_input) %>% 
    filter(area_eval %in% input$w3_input) %>% 
    mutate(ptot = paste0(puntocoma2(ptot,1),"%")) %>%
    rename(año = Año) %>% 
    left_join(opera_nac, by = c("grado", "año")) %>%
    filter(operativo %in% "Censal") %>% 
    select(Año = año,operativo,nom_DRE,nom_UGEL,grado,area_eval,tip_estrat,area_eval,valor_tipo,ptot) %>% 
    rbind(bd_dre_tabla) %>% 
    mutate(tip_estrat = factor(tip_estrat,
                               levels = c("DRE",
                                          "UGEL"))) %>% 
    arrange(tip_estrat)
  
  validate(
    need(nrow(bd_ugel_tabla) > 0, "No hay datos a nivel de UGEL para este año y/o grado evaluado")
  )
  
  num6 <- length(unique(bd_ugel_tabla$valor_tipo))
  
  if (num6 == 3) {
    
    bd_ugel_tabla %>% 
      pivot_wider(names_from = valor_tipo,
                  values_from = ptot) %>%
      select(Año,
             Operativo = operativo,
             `Grado evaluado` = grado,
             `Área evaluada` = area_eval,
             `Estrato` = tip_estrat,
             `Nombre DRE` = nom_DRE,
             `Nombre UGEL` = nom_UGEL,
             `En inicio (%)` = `En inicio`,
             `En proceso (%)` = `En proceso`,
             `Satisfactorio (%)` = Satisfactorio) %>% 
      datatable(extensions = c('Buttons'),
                options = list(dom = 'Bfrtip',
                               buttons = list(
                                 list(
                                   extend = 'excel',
                                   text = 'Descargar tabla en excel'  # Texto personalizado del botón
                                 )
                               ),
                               paging = FALSE,
                               fixedColumns = TRUE,
                               fixedHeader = TRUE
                )
      )
    
  } else if (num6 == 4){
    
    bd_ugel_tabla %>% 
      pivot_wider(names_from = valor_tipo,
                  values_from = ptot) %>%
      select(Año,
             Operativo = operativo,
             `Grado evaluado` = grado,
             `Área evaluada` = area_eval,
             `Estrato` = tip_estrat,
             `Nombre DRE` = nom_DRE,
             `Nombre UGEL` = nom_UGEL,
             `Previo al inicio (%)` = `Previo al inicio`,
             `En inicio (%)` = `En inicio`,
             `En proceso (%)` = `En proceso`,
             `Satisfactorio (%)` = Satisfactorio) %>% 
      datatable(extensions = c('Buttons'),
                options = list(dom = 'Bfrtip',
                               buttons = list(
                                 list(
                                   extend = 'excel',
                                   text = 'Descargar tabla en excel'  # Texto personalizado del botón
                                 )
                               ),
                               paging = FALSE,
                               fixedColumns = TRUE,
                               fixedHeader = TRUE
                )
      )
    
  }
  
})


```

#  DRE en el tiempo {data-icon="fa-line-chart"}

Column 
-------------------------------------

## Selección {.sidebar}

```{r Barra lateral en el tiempo por región}

fluidRow(
  inputPanel(
    selectizeInput('x4_input', 
                   label = 'Selecciona la región:', 
                   choices = unique(bd_region_x$valor_estrat),
                   options = list(
                     placeholder = 'Escribe para filtrar',
                     maxOptions = 30,
                     create = FALSE
                   )),
    selectInput('y4_input', 
                label = 'Selecciona grado evaluado:', 
                choices = unique(bd_region_x$grado)),
    selectInput('w4_input', 
                label = 'Selecciona el área evaluada:', 
                choices = NULL),
    selectInput('z4_input',
                label = "Selecciona el estrato",
                choices = NULL)
)
)

#Relacionando el grado evaluado con el estrato seleccionado

observeEvent(input$y4_input, {
  
  estratos_4 <- switch(input$y4_input,
                       "2.° grado de primaria" = unique(bd_dre_estrat %>% filter(grado == "2.° grado de primaria") %>% pull(tip_subestrat)),
                       "4.° grado de primaria" = unique(bd_dre_estrat %>% filter(grado == "4.° grado de primaria") %>% pull(tip_subestrat)),
                       "2.° grado de secundaria" = unique(bd_dre_estrat %>% filter(grado == "2.° grado de secundaria") %>% pull(tip_subestrat))
  )
  
  updateSelectInput(session, "z4_input", choices = estratos_4)
  
})

#Relacionando el área evaluada con el grado seleccionado

observeEvent(input$y4_input, {
  
  areas_eval_4 <- switch(input$y4_input,
                       "2.° grado de primaria" = unique(bd_region_x %>% filter(grado == "2.° grado de primaria") %>% pull(area_eval)),
                       "4.° grado de primaria" = unique(bd_region_x %>% filter(grado == "4.° grado de primaria") %>% pull(area_eval)),
                       "2.° grado de secundaria" = unique(bd_region_x %>% filter(grado == "2.° grado de secundaria") %>% pull(area_eval))
  )
  
  updateSelectInput(session, "w4_input", choices = areas_eval_4)
  
})

```

Row {data-height=9000}
-------------------------------------

### **Resultado en el tiempo por DRE** {data-width=1500}

```{r Gráfico resultado regiones en el tiempo}

renderPlot({
  
  t6 <- bd_region_x %>%
    filter(valor_estrat %in% input$x4_input) %>%
    filter(grado %in% input$y4_input) %>%
    filter(area_eval %in% input$w4_input) %>% 
    select(-operativo)
  
  num7 <- length(unique(t6$valor_tipo))
  num_años <- length(unique(t6$Año))
  
  pos0 <- t6 %>%
    pivot_wider(names_from = valor_tipo,
                values_from = ptot) 
  
  if (num7 == 4) {
    
    pos <- pos0 %>% 
      rename(n_pi = `Previo al inicio`,
             n_in = `En inicio`,
             n_pr = `En proceso`,
             n_sa = Satisfactorio)
    
    pos1 <- pos %>%
      mutate(pos_sa = case_when(n_sa >= 15 ~ n_sa/2,
                                TRUE ~ n_sa + 10),
             pos_pr = n_pr/2,
             pos_in = n_pr + n_in/2,
             pos_pi = case_when(n_pi >= 15 ~ n_pr + n_in + n_pi/2,
                                TRUE ~ n_pr + n_in + n_pi + 10)) %>%
      mutate(pos_pr = pos_pr*-1,
             pos_in = pos_in*-1,
             pos_pi = pos_pi*-1)
    
    pos2 <- pos1 %>%
      pivot_longer(cols = starts_with("pos_"),
                   names_to = "niv_log",
                   values_to = "posit") %>%
      mutate(valor_tipo = case_when(niv_log == "pos_sa" ~ "Satisfactorio",
                                    niv_log == "pos_pr" ~ "En proceso",
                                    niv_log == "pos_in" ~ "En inicio",
                                    TRUE ~ "Previo al inicio")) %>% 
      select(grado,area_eval,Año,valor_estrat,valor_tipo,posit)
    
    niveles <- t6 %>%
      left_join(pos2, by = c("grado","area_eval","Año","valor_tipo")) %>%
      mutate(m_etiq = puntocoma2(ptot,1),
             ptot = case_when(valor_tipo != "Satisfactorio" ~ ptot*-1,
                              TRUE ~ ptot)) %>%
      mutate(valor_tipo = factor(valor_tipo,
                                 levels = c("Previo al inicio",
                                            "En inicio",
                                            "En proceso",
                                            "Satisfactorio")))
    
    ggplot(niveles, aes(x = Año,
                        y = ptot))  +
      geom_col(width = 0.50,
               aes(fill = valor_tipo)) +
      scale_fill_manual(values = c(color_pre_in,color_inicio, color_proces, color_satisf))  +
      scale_y_continuous(limits = c(-110, 90), n.breaks = 9) +
      theme_bw() +
      theme(panel.border = element_blank(),
            panel.grid = element_blank(),
            legend.position = "bottom",
            legend.title = element_blank(),
            legend.text = element_text(size = 16),
            axis.text.y = element_blank(),
            axis.text.x = element_text(size = 18, color = "black"),
            axis.ticks = element_blank(),
            axis.title = element_blank(),
            plot.title = element_text(hjust = 0.5, size = 20),
            plot.subtitle = element_text(hjust = 0.5, size = 18),
            plot.caption = element_text(hjust = 0.15, size = 12)) +
      geom_segment(aes(x=0.6,
                       xend=(num_años + 0.4),
                       y=0,
                       yend=0),
                   color="#737373",
                   linewidth = 0.5) +
      geom_text(data = niveles,
                aes(label = m_etiq,
                    y = posit),
                size = 5.0,
                color = "black") +
      labs(title = input$y4_input,
           subtitle = input$w4_input
           )
    
  } else if (num7 == 3) {
    
    pos <- pos0 %>% 
      rename(n_in = `En inicio`,
             n_pr = `En proceso`,
             n_sa = Satisfactorio)
    
    pos1 <- pos %>%
      mutate(pos_sa = case_when(n_sa >= 15 ~ n_sa/2,
                                TRUE ~ n_sa + 10),
             pos_pr = n_pr/2,
             pos_in = case_when(n_in >= 15 ~ n_pr + n_in/2,
                                TRUE ~ n_pr + n_in + 10)) %>%
      mutate(pos_pr = pos_pr * -1,
             pos_in = pos_in * -1)
    
    pos2 <- pos1 %>%
      pivot_longer(cols = starts_with("pos_"),
                   names_to = "niv_log",
                   values_to = "posit") %>%
      mutate(valor_tipo = case_when(
        niv_log == "pos_sa" ~ "Satisfactorio",
        niv_log == "pos_pr" ~ "En proceso",
        TRUE ~ "En inicio")) %>% 
      select(grado,area_eval,Año,valor_estrat,valor_tipo,posit)
    
    niveles <- t6 %>%
      left_join(pos2, by = c("valor_estrat","grado","area_eval","Año","valor_tipo")) %>%
      mutate(m_etiq = puntocoma2(ptot,1),
             ptot = case_when(valor_tipo != "Satisfactorio" ~ ptot*-1,
                              TRUE ~ ptot)) %>%
      mutate(valor_tipo = factor(valor_tipo,
                                 levels = c("En inicio",
                                            "En proceso",
                                            "Satisfactorio")))
    
    ggplot(niveles, aes(x = Año,
                        y = ptot))  +
      geom_col(width = 0.50,
               aes(fill = valor_tipo)) +
      scale_fill_manual(values = c(color_inicio, color_proces, color_satisf))  +
      scale_y_continuous(limits = c(-110, 90), n.breaks = 9) +
      theme_bw() +
      theme(panel.border = element_blank(),
            panel.grid = element_blank(),
            legend.position = "bottom",
            legend.title = element_blank(),
            legend.text = element_text(size = 16),
            axis.text.y = element_blank(),
            axis.text.x = element_text(size = 18, color = "black"),
            axis.ticks = element_blank(),
            axis.title = element_blank(),
            plot.title = element_text(hjust = 0.5, size = 20),
            plot.subtitle = element_text(hjust = 0.5, size = 18),
            plot.caption = element_text(hjust = 0.15, size = 12)) +
      geom_segment(aes(x=0.6,
                       xend=(num_años + 0.4),
                       y=0,
                       yend=0),
                   color="#737373",
                   linewidth = 0.5) +
      geom_text(data = niveles,
                aes(label = m_etiq,
                    y = posit),
                size = 5.0,
                color = "black") +
      labs(title = input$y4_input,
           subtitle = input$w4_input
           )
  }
  
}
# width = 480, height =380
)

```

### **Indicaciones generales**

<div style="font-size: 13px; font-family: 'Arial', sans-serif;">

**<u>Definiciones de niveles de logro</u>**

$\color{#9BBB59}{\text{Satisfactorio}}$: El estudiante logró los aprendizajes esperados para su ciclo y está preparado para afrontar los retos de aprendizaje del ciclo siguiente.

$\color{#F79646}{\text{En proceso}}$: El estudiante logró parcialmente los aprendizajes esperados para su ciclo. Se encuentra en camino de lograrlos, pero todavía tiene dificultades.

$\color{#A74D4B}{\text{En inicio}}$: El estudiante logró aprendizajes muy elementales respecto de lo que se espera para su ciclo.

$\color{#A5A5A5}{\text{Previo al inicio}}$: El estudiante no logró los aprendizajes necesarios para estar en el nivel En inicio.

</div>

Row {data-height=10000}
-------------------------------------

### **Resultados por estrato 1**

```{r Gráfico estrato 1}

renderPlot({
  
  temp1 <- bd_dre_estrat %>% 
    rename(año = Año) %>% 
    left_join(opera_nac, by = c("grado", "año")) %>%
    filter(!operativo %in% "Muestral nacional") %>% 
    select(-operativo) %>% 
    rename(Año = año) %>% 
    filter(nom_DRE %in% input$x4_input) %>% 
    filter(tip_subestrat %in% input$z4_input) %>% 
    filter(grado %in% input$y4_input) %>% 
    filter(area_eval %in% input$w4_input)
  
  nom_estrat <- unique(temp1$valor_estrat)
  
  t7 <- temp1 %>% 
    filter(valor_estrat %in% nom_estrat[[1]]) %>% 
    select(Año,valor_estrat,grado,area_eval,valor_tipo,ptot)
  
  num8 <- length(unique(t7$valor_tipo))
  num_años <- length(unique(t7$Año))
  
  pos0 <- t7 %>%
    pivot_wider(names_from = valor_tipo,
                values_from = ptot) 
  
  if (num8 == 4) {
    
    pos <- pos0 %>% 
      rename(n_pi = `Previo al inicio`,
             n_in = `En inicio`,
             n_pr = `En proceso`,
             n_sa = Satisfactorio)
    
    pos1 <- pos %>%
      mutate(pos_sa = case_when(n_sa >= 15 ~ n_sa/2,
                                TRUE ~ n_sa + 10),
             pos_pr = n_pr/2,
             pos_in = n_pr + n_in/2,
             pos_pi = case_when(n_pi >= 15 ~ n_pr + n_in + n_pi/2,
                                TRUE ~ n_pr + n_in + n_pi + 10)) %>%
      mutate(pos_pr = pos_pr*-1,
             pos_in = pos_in*-1,
             pos_pi = pos_pi*-1)
    
    pos2 <- pos1 %>%
      pivot_longer(cols = starts_with("pos_"),
                   names_to = "niv_log",
                   values_to = "posit") %>%
      mutate(valor_tipo = case_when(niv_log == "pos_sa" ~ "Satisfactorio",
                                    niv_log == "pos_pr" ~ "En proceso",
                                    niv_log == "pos_in" ~ "En inicio",
                                    TRUE ~ "Previo al inicio")) %>% 
      select(grado,area_eval,Año,valor_estrat,valor_tipo,posit)
    
    niveles <- t7 %>%
      left_join(pos2, by = c("grado","area_eval","Año","valor_tipo")) %>%
      mutate(m_etiq = puntocoma2(ptot,1),
             ptot = case_when(valor_tipo != "Satisfactorio" ~ ptot*-1,
                              TRUE ~ ptot)) %>%
      mutate(valor_tipo = factor(valor_tipo,
                                 levels = c("Previo al inicio",
                                            "En inicio",
                                            "En proceso",
                                            "Satisfactorio")))
    
    ggplot(niveles, aes(x = Año,
                        y = ptot))  +
      geom_col(width = 0.50,
               aes(fill = valor_tipo)) +
      scale_fill_manual(values = c(color_pre_in,color_inicio, color_proces, color_satisf))  +
      scale_y_continuous(limits = c(-110, 90), n.breaks = 9) +
      theme_bw() +
      theme(panel.border = element_blank(),
            panel.grid = element_blank(),
            legend.position = "bottom",
            legend.title = element_blank(),
            legend.text = element_text(size = 16),
            axis.text.y = element_blank(),
            axis.text.x = element_text(size = 18, color = "black"),
            axis.ticks = element_blank(),
            axis.title = element_blank(),
            plot.title = element_text(hjust = 0.5, size = 20),
            plot.subtitle = element_text(hjust = 0.5, size = 18),
            plot.caption = element_text(hjust = 0.15, size = 12)) +
      geom_segment(aes(x=0.6,
                       xend=(num_años + 0.4),
                       y=0,
                       yend=0),
                   color="#737373",
                   linewidth = 0.5) +
      geom_text(data = niveles,
                aes(label = m_etiq,
                    y = posit),
                size = 5.0,
                color = "black") +
      labs(title = input$y4_input,
           subtitle = paste0(input$x4_input," - ",nom_estrat[[1]])
      )
    
  } else if (num8 == 3) {
    
    pos <- pos0 %>% 
      rename(n_in = `En inicio`,
             n_pr = `En proceso`,
             n_sa = Satisfactorio)
    
    pos1 <- pos %>%
      mutate(pos_sa = case_when(n_sa >= 15 ~ n_sa/2,
                                TRUE ~ n_sa + 10),
             pos_pr = n_pr/2,
             pos_in = case_when(n_in >= 15 ~ n_pr + n_in/2,
                                TRUE ~ n_pr + n_in + 10)) %>%
      mutate(pos_pr = pos_pr * -1,
             pos_in = pos_in * -1)
    
    pos2 <- pos1 %>%
      pivot_longer(cols = starts_with("pos_"),
                   names_to = "niv_log",
                   values_to = "posit") %>%
      mutate(valor_tipo = case_when(
        niv_log == "pos_sa" ~ "Satisfactorio",
        niv_log == "pos_pr" ~ "En proceso",
        TRUE ~ "En inicio")) %>% 
      select(grado,area_eval,Año,valor_estrat,valor_tipo,posit)
    
    niveles <- t7 %>%
      left_join(pos2, by = c("grado","area_eval","Año","valor_tipo")) %>%
      mutate(m_etiq = puntocoma2(ptot,1),
             ptot = case_when(valor_tipo != "Satisfactorio" ~ ptot*-1,
                              TRUE ~ ptot)) %>%
      mutate(valor_tipo = factor(valor_tipo,
                                 levels = c("En inicio",
                                            "En proceso",
                                            "Satisfactorio")))
    
    ggplot(niveles, aes(x = Año,
                        y = ptot))  +
      geom_col(width = 0.50,
               aes(fill = valor_tipo)) +
      scale_fill_manual(values = c(color_inicio, color_proces, color_satisf))  +
      scale_y_continuous(limits = c(-110, 90), n.breaks = 9) +
      theme_bw() +
      theme(panel.border = element_blank(),
            panel.grid = element_blank(),
            legend.position = "bottom",
            legend.title = element_blank(),
            legend.text = element_text(size = 16),
            axis.text.y = element_blank(),
            axis.text.x = element_text(size = 18, color = "black"),
            axis.ticks = element_blank(),
            axis.title = element_blank(),
            plot.title = element_text(hjust = 0.5, size = 20),
            plot.subtitle = element_text(hjust = 0.5, size = 18),
            plot.caption = element_text(hjust = 0.15, size = 12)) +
      geom_segment(aes(x=0.6,
                       xend=(num_años + 0.4),
                       y=0,
                       yend=0),
                   color="#737373",
                   linewidth = 0.5) +
      geom_text(data = niveles,
                aes(label = m_etiq,
                    y = posit),
                size = 5.0,
                color = "black") +
      labs(title = input$y4_input,
           subtitle = paste0(input$x4_input," - ",nom_estrat[[1]])
      )
  }
  
}
)

```

### **Resultados por estrato 2**

```{r Gráfico estrato 2}

renderPlot({
  
  temp1 <- bd_dre_estrat %>% 
    rename(año = Año) %>% 
    left_join(opera_nac, by = c("grado", "año")) %>%
    filter(!operativo %in% "Muestral nacional") %>% 
    select(-operativo) %>% 
    rename(Año = año) %>% 
    filter(nom_DRE %in% input$x4_input) %>% 
    filter(tip_subestrat %in% input$z4_input) %>% 
    filter(grado %in% input$y4_input) %>% 
    filter(area_eval %in% input$w4_input)
  
  nom_estrat <- unique(temp1$valor_estrat)
  
  t7 <- temp1 %>% 
    filter(valor_estrat %in% nom_estrat[[2]]) %>% 
    select(Año,valor_estrat,grado,area_eval,valor_tipo,ptot)
  
  num8 <- length(unique(t7$valor_tipo))
  num_años <- length(unique(t7$Año))
  
  pos0 <- t7 %>%
    pivot_wider(names_from = valor_tipo,
                values_from = ptot) 
  
  if (num8 == 4) {
    
    pos <- pos0 %>% 
      rename(n_pi = `Previo al inicio`,
             n_in = `En inicio`,
             n_pr = `En proceso`,
             n_sa = Satisfactorio)
    
    pos1 <- pos %>%
      mutate(pos_sa = case_when(n_sa >= 15 ~ n_sa/2,
                                TRUE ~ n_sa + 10),
             pos_pr = n_pr/2,
             pos_in = n_pr + n_in/2,
             pos_pi = case_when(n_pi >= 15 ~ n_pr + n_in + n_pi/2,
                                TRUE ~ n_pr + n_in + n_pi + 10)) %>%
      mutate(pos_pr = pos_pr*-1,
             pos_in = pos_in*-1,
             pos_pi = pos_pi*-1)
    
    pos2 <- pos1 %>%
      pivot_longer(cols = starts_with("pos_"),
                   names_to = "niv_log",
                   values_to = "posit") %>%
      mutate(valor_tipo = case_when(niv_log == "pos_sa" ~ "Satisfactorio",
                                    niv_log == "pos_pr" ~ "En proceso",
                                    niv_log == "pos_in" ~ "En inicio",
                                    TRUE ~ "Previo al inicio")) %>% 
      select(grado,area_eval,Año,valor_estrat,valor_tipo,posit)
    
    niveles <- t7 %>%
      left_join(pos2, by = c("grado","area_eval","Año","valor_tipo")) %>%
      mutate(m_etiq = puntocoma2(ptot,1),
             ptot = case_when(valor_tipo != "Satisfactorio" ~ ptot*-1,
                              TRUE ~ ptot)) %>%
      mutate(valor_tipo = factor(valor_tipo,
                                 levels = c("Previo al inicio",
                                            "En inicio",
                                            "En proceso",
                                            "Satisfactorio")))
    
    ggplot(niveles, aes(x = Año,
                        y = ptot))  +
      geom_col(width = 0.50,
               aes(fill = valor_tipo)) +
      scale_fill_manual(values = c(color_pre_in,color_inicio, color_proces, color_satisf))  +
      scale_y_continuous(limits = c(-110, 90), n.breaks = 9) +
      theme_bw() +
      theme(panel.border = element_blank(),
            panel.grid = element_blank(),
            legend.position = "bottom",
            legend.title = element_blank(),
            legend.text = element_text(size = 16),
            axis.text.y = element_blank(),
            axis.text.x = element_text(size = 18, color = "black"),
            axis.ticks = element_blank(),
            axis.title = element_blank(),
            plot.title = element_text(hjust = 0.5, size = 20),
            plot.subtitle = element_text(hjust = 0.5, size = 18),
            plot.caption = element_text(hjust = 0.15, size = 12)) +
      geom_segment(aes(x=0.6,
                       xend=(num_años + 0.4),
                       y=0,
                       yend=0),
                   color="#737373",
                   linewidth = 0.5) +
      geom_text(data = niveles,
                aes(label = m_etiq,
                    y = posit),
                size = 5.0,
                color = "black") +
      labs(title = input$y4_input,
           subtitle = paste0(input$x4_input," - ",nom_estrat[[2]])
      )
    
  } else if (num8 == 3) {
    
    pos <- pos0 %>% 
      rename(n_in = `En inicio`,
             n_pr = `En proceso`,
             n_sa = Satisfactorio)
    
    pos1 <- pos %>%
      mutate(pos_sa = case_when(n_sa >= 15 ~ n_sa/2,
                                TRUE ~ n_sa + 10),
             pos_pr = n_pr/2,
             pos_in = case_when(n_in >= 15 ~ n_pr + n_in/2,
                                TRUE ~ n_pr + n_in + 10)) %>%
      mutate(pos_pr = pos_pr * -1,
             pos_in = pos_in * -1)
    
    pos2 <- pos1 %>%
      pivot_longer(cols = starts_with("pos_"),
                   names_to = "niv_log",
                   values_to = "posit") %>%
      mutate(valor_tipo = case_when(
        niv_log == "pos_sa" ~ "Satisfactorio",
        niv_log == "pos_pr" ~ "En proceso",
        TRUE ~ "En inicio")) %>% 
      select(grado,area_eval,Año,valor_estrat,valor_tipo,posit)
    
    niveles <- t7 %>%
      left_join(pos2, by = c("grado","area_eval","Año","valor_tipo")) %>%
      mutate(m_etiq = puntocoma2(ptot,1),
             ptot = case_when(valor_tipo != "Satisfactorio" ~ ptot*-1,
                              TRUE ~ ptot)) %>%
      mutate(valor_tipo = factor(valor_tipo,
                                 levels = c("En inicio",
                                            "En proceso",
                                            "Satisfactorio")))
    
    ggplot(niveles, aes(x = Año,
                        y = ptot))  +
      geom_col(width = 0.50,
               aes(fill = valor_tipo)) +
      scale_fill_manual(values = c(color_inicio, color_proces, color_satisf))  +
      scale_y_continuous(limits = c(-110, 90), n.breaks = 9) +
      theme_bw() +
      theme(panel.border = element_blank(),
            panel.grid = element_blank(),
            legend.position = "bottom",
            legend.title = element_blank(),
            legend.text = element_text(size = 16),
            axis.text.y = element_blank(),
            axis.text.x = element_text(size = 18, color = "black"),
            axis.ticks = element_blank(),
            axis.title = element_blank(),
            plot.title = element_text(hjust = 0.5, size = 20),
            plot.subtitle = element_text(hjust = 0.5, size = 18),
            plot.caption = element_text(hjust = 0.15, size = 12)) +
      geom_segment(aes(x=0.6,
                       xend=(num_años + 0.4),
                       y=0,
                       yend=0),
                   color="#737373",
                   linewidth = 0.5) +
      geom_text(data = niveles,
                aes(label = m_etiq,
                    y = posit),
                size = 5.0,
                color = "black") +
      labs(title = input$y4_input,
           subtitle = paste0(input$x4_input," - ",nom_estrat[[2]])
      )
  }
  
}
)

```
